【裁判字號】    95,上訴,100
【裁判日期】    950830
【裁判案由】    違反貪污治罪條例等
【裁判全文】
臺灣高等法院臺南分院刑事判決         95年度上訴字第100號
上  訴  人  臺灣雲林地方法院檢察署檢察官
上  訴  人
即  被  告  甲○○
選任辯護人  黃俊仁  律師
被      告  乙○○
選任辯護人  黃俊仁  律師
被      告  丙○○
選任辯護人  林重仁  律師
上列上訴人因被告等貪污等案件，不服臺灣雲林地方法院九十二
年度訴字第一六九號中華民國九十四年十二月十六日第一審判決
（起訴案號：臺灣雲林地方法院檢察署九十年度偵字第一七二○
號），提起上訴，本院判決如下：
    主  文
原判決關於甲○○、乙○○部分撤銷。
甲○○共同行使公務員明知為不實之事項而登載於職務上所掌之
公文書，足以生損害於公眾及他人，處有期徒刑壹年貳月。
乙○○依法令從事公務之人員，對於主管之事務，明知違背法令
，直接圖其他私人不法利益，因而獲得利益，處有期徒刑伍年貳
月，褫奪公權參年。
其他上訴駁回。
    事  實
一、甲○○原係「易承工程顧問有限公司」（下稱易承公司，址
    設雲林縣斗六市○○路○段122號3樓）負責人。緣雲林縣大
    埤鄉公所於民國（下同）86年03月間主辦「雲林縣大埤鄉雲
    86線豐岡橋改建工程」，進行委託規劃測設，招攬民間公司
    承作本案工程之設計、規劃及監造（下稱委外設計案），決
    標方式採設計、監造費價額最低者得標。乙○○為大埤鄉鄉
    公所之約僱人員，擔任公所建設課工程主辦人員丙○○之協
    辦，負責通知鄉長所指定之廠商前來投標比價，並督導工友
    黃秀櫻製作本件委外設計案之一切文書工作，係依法令從事
    公務之人員，明知其依照政府相關投標採購規定，應確定通
    知經指定之廠商前來比價，竟對於其主管之事務，基於圖利
    甲○○之犯意，未依規定通知經指定之廠商，逕將鄉長指定
    比價之廠商名單洩漏予甲○○，致甲○○經乙○○通知提出
    估價單後，為使易承公司得以最低價得標，獲取承攬本案工
    程委外設計、監造之利潤，並為避免大埤鄉公所其他承辦人
    員知悉投標用之估價單均為其所製作，甲○○竟基於行使偽
    造私文書之概括犯意，於86年3月4日前之某日，利用易承公
    司職員徐少君（成年人，尚查無證據證明具有犯意），在易
    承公司上址辦公處所，於估價單上填寫「雲86線豐岡橋改建
    工程、委託、設計、監造費3. 5%」等字，甲○○再於上開
    估價單上，盜用其所管領之永捷工程顧問有限公司（址設雲
    林縣斗六市○○里○○路251號、負責人林生容，下稱永捷
    公司）之印章、負責人林生容之印章、及「永捷公司、林生
    容、雲林縣斗六市○○里○○路251 號」長條章於估價單上
    ，表示永捷公司對本案工程委外設計招標案之設計、監造費
    用之估價，為本案工程驗收結算總價百分之3.5，而偽造私
    文書。甲○○於同日接續利用不詳姓名年籍之成年人（尚查
    無證據證明亦具犯意），在易承公司上址辦公處所，亦在估
    價單上，填載「雲86線豐岡橋改建工程委託設計監造費4.0%
    」等字，甲○○復在上開估價單上，盜用其所管領之志嘉工
    程顧問有限公司（址設雲林縣虎尾鎮平和里青埔2-22號、負
    責人周密、下稱志嘉公司）之印章、負責人周密之印章、及
    「志嘉公司、周密、虎尾鎮○○里○○路2- 22號」長條章
    於其估價單上，表示志嘉公司對本案工程委外設計招標案之
    設計、監造費用之估價，為本案工程驗收結算總價百分之4.
    0，接續偽造私文書2紙。甲○○並委由易承公司員工陳佳君
    （成年人，尚查無證據證明具有犯意），在估價單上，填寫
    易承公司對本案工程委外設計招標案之設計、監造費用，在
    總工程費用零至新臺幣（下同）500萬元間為工程驗收結算
    總價百分之3.0%、500萬至2500萬元間為百分之2.5%、2500
    萬元以上則為百分之2.0%之比率，製作易承公司對本案工程
    委外設計招標案之估價單，使易承公司之設計、監造費用低
    於其所偽造之永捷公司、志嘉公司估價單所載之費用。上開
    估價單3紙製作完畢後，同日，甲○○檢附其原已管領之永
    捷公司、志嘉公司、易承公司之公司執照、營利事業登記證
    （均影本）等資料，連同上開3張估價單，同日先後3次至大
    埤鄉公所，將上開文件，或投遞至公所服務臺人員、或交付
    予乙○○，表示永捷公司、志嘉公司參與本案工程委外設計
    招標案之投標及比價。乙○○明知甲○○一人提出三家廠商
    之估價單，除易承公司外之二家廠商估價單係甲○○為標取
    該委外案所偽造，為達圖利甲○○之目的，竟與之基於共同
    犯意之聯絡，而將該偽造之估價單附於該委外設計案卷內，
    與之共同行使偽造私文書，且明知本件委外設計案並未實際
    辦理三家廠商比價，竟利用不知情之工友黃秀櫻以技士丙○○名義，在「大埤鄉公所委託工程顧問公司服務建議書評審
    表」之公文書之評審意見及結果欄上，登載「(一)經核三家顧
    問公司營利事業相符，足堪勝任測設之能力，且評審項目各
    欄均符合規定，擬准予成立。(二)本案經辦理三家比價結果由
    易承工程顧問有限公司比價最低，依工程驗收結算總價3%計
    算（不含稅金及保險），擬由易承工程公司執行，擬請鈞長
    核示。」之不實事項，並經由不知情之丙○○於86年3月4日
    向鄉長提出比價結果擬由易承公司得標執行之簽呈二份，於
    86年3月6日、7日左右，本案工程委外設計招標案果由設計
    、監造價額最低之易承公司得標承攬，均足以損害於大埤鄉
    公所就本案工程委外設計招標案決標之正確性、並足生損害
    於永捷公司、志嘉公司或該2家公司實際經營業務負責人之
    權益。甲○○並因而獲得5萬元之非法利潤。
二、案經法務部調查局雲林縣調查站移送台灣雲林地方法院檢察
    署檢察官偵查起訴。
    理  由
壹、有罪部分：
一、程序方面：
(一)公訴檢察官於原審準備程序時，表明起訴書犯罪事實欄（三）
  所示之事實，非本案犯罪事實，只是本案工程最後所造成之損
  害結果，不列為本案起訴事實、審判範圍，不請求原審審判（
  參原審準備程序卷第70頁背面、審判卷第8頁被面）。因此，
  本案審判範圍僅及於起訴書犯罪事實欄（一）（二）所載事實
  。另外，公訴檢察官就起訴書犯罪事實欄（一）部分，補充被
  告丙○○另犯刑法第132條第1項洩漏國防以外之秘密罪；指訴
  被告甲○○行使偽造估價單部分，另犯刑法第216條、第210條
  行使偽造私文書罪，偽造志嘉公司大小章、長條章部分，另犯
  刑法第217條第1項偽造印章罪；被告甲○○行使偽造私文書部
  分，另犯刑法第214條使公務員登載不實罪。起訴書犯罪事實
  欄（二）部分，檢察官追加被告乙○○亦為貪污治罪條例第6
  條第4款圖利罪之共同正犯。指訴被告丙○○、乙○○起訴書
  犯罪事實（一）（二）均犯上開圖利罪，為連續犯。被告甲○○僅於犯罪事實（二）部分，觸犯上開圖利罪，與被告丙○○
  、乙○○、另案被告易信助為共同正犯。審判範圍涉及本案有
  罪、無罪部分，合先一併敘明如上。
(二)證據能力部分：按被告以外之人於審判外之陳述，雖不符前四
  條之規定，而經當事人於審判程序同意作為證據，法院審酌該
  言詞陳述或書面陳述作成時之情況，認為適當者，亦得為證據
  。當事人、代理人或辯護人於法院調查證據時，知有第159條
  第1項不得為證據之情形，而未於言詞辯論終結前聲明異議者
  ，視為有前項之同意，刑事訴訟法第159條之5定有明文。本件
  被告及選任辯護人於本院審理時，就公訴人所提出之本案各項
  證據之證據能力除原審所為爭執外均表示無意見（見本院95年
  5月17日審判筆錄第3~4頁），本院審酌各該證據作成時之情況
  ，除於原審勘驗甲○○於調查站之供述筆錄部分有記載不符及
  調查局90陸三字第90134245號鑑定通知書，未記載鑑定經過，
  不合基本程式要件，依刑事訴訟法第208條、第206條第1項之
  規定，並參酌最高法院92年台上字第2282號、3822號判決要旨
  ，認無證據能力外，其餘因無其他採證不合法之情事，本院認
  為適當，自均有證據能力，合先敘明。
二、有關被告甲○○行使偽造私文書、公務員明知不實而登載公
    文書犯行部分：
(一)、上揭事實，業據被告甲○○於原審及本院審理時坦承行使偽
    造私文書不諱（見原審審判卷第176頁背面、本院95年8月9
    日審判筆錄第26~28頁），且經：
  1.原永捷公司之負責人即證人林莉蓁（即林生容）於偵、審中
    之證述：其於86年初與甲○○交易，辦理更換永捷公司負責
    人變更登記，而將永捷公司大小章、長條章、公司執照、營
    利事業登記證等物件交付甲○○辦理變更登記，惟未同意甲○○在變更登記辦妥前，以永捷公司名義製作估價單參與本
    案工程委外設計招標案投標、比價，其亦不知悉本案工程委
    外設計招標案。甲○○超出授權冒用永捷公司名義投標、比
    價之行為，損及永捷公司及其本人之權益，沒有收到大埤鄉
    公所通知提出估價單比價等情可據（見偵卷第124~125頁正
    、反面、原審審判卷第79~84頁背面），核與被告甲○○坦
    承易承公司、永捷公司、志嘉公司之估價單分別由易承公司
    不知情之員工陳佳君、徐少君、不詳姓名之成年人填寫，由
    其以其所管領之志嘉公司、永捷公司大小章、長條章用印製
    作完成估價單，並送大埤鄉公所參與本案工程委外設計招標
    案投標、比價等情（見偵查卷第106頁、原審卷第165頁背面
    ）相符。
  2.證人廖富美於原審偵、審時之具結證明：志嘉公司負責人為
    周密，他先生跟伊先生是朋友，伊不是志嘉公司負責人，但
    公司大小事由伊處理，伊是即志嘉公司實際負責人，伊沒有
    參加本件投標，不知道志嘉公司估價單是何人提出，志嘉公
    司大小章為何在易承公司，未製作或同意製作估價單參與本
    案工程委外設計招標案之投標、比價等語（見偵卷第117頁
    背面至第118頁、原審85~86頁背面）。甲○○之行使偽造私
    文書行為，足使志嘉公司實際業務負責人身冒違法之風險，
    自足以生損害於志嘉公司及實際業務負責人之權益。
  3.並有被告甲○○盜用永捷公司、志嘉公司大小章、長條章共
    6枚，而偽造估價單之私文書暨永捷公司、易承公司、志嘉
    公司之估價單各1紙（本案證據外放，編號H，見調查站卷第
    59、79頁）、及各該估價單後附之公司執照、營利事業登記
    證在卷可稽。又有證人即大埤鄉公所工友黃秀櫻、職員（技
    士）丙○○於原審審判中之具結證述，及有關本案證據編號
    E（有關丙○○之簽呈並經主計程慧芬、財政莊藤會簽）、F
    （丙○○所提之服務建議書評審表）、G（辦理比價結果後
    之丙○○簽呈）之文件（外放）可查。
  4.又依據工友黃秀櫻於原審證稱：係於86年3月4日，由乙○○
    交付證據編號H之3張估價單予大埤鄉公所工友黃秀櫻，黃秀
    櫻再循公所備置之例稿、老案格式，經丙○○告以工程執行
    依據後，依據上開估價單所載公司名稱、費用比率等事項填
    載，並簽請由最低價者即易承公司得標執行等情，再參酌黃
    秀櫻完成書面後，由丙○○蓋印職章呈送鄉長易信助批示易
    承公司得標後，係由乙○○通知甲○○等情（見原審審判卷
    第43~51、133、155頁背面）。足見被告甲○○與乙○○共
    謀本件委外設計案在未經合法程序經召集三家廠商公開比價
    、評審之情況下，即交由甲○○之易承公司承作，被告甲○○對於乙○○利用不知情之工友黃秀櫻以技士丙○○名義，
    在「大埤鄉公所委託工程顧問公司服務建議書評審表」之公
    文書之評審意見及結果欄上，登載「．．．本案經辦理三家
    比價結果由易承工程顧問有限公司比價最低．．．。」之不
    實事項，自係事前知悉並有共同犯意聯絡。此外，復有大埤
    鄉公所嗣與易承公司就本案工程之「工程設計委託契約書」
    （外放本案證據編號I），足證被告甲○○行使偽造估價單
    及與乙○○共同行使登載不實公文書之行為，已使大埤鄉公
    所不知情之業務承辦人員工友黃秀櫻、丙○○對本案工程委
    外設計招標案之決標判斷發生錯誤，進而使易承公司得標，
    自足以使大埤鄉公所就本案工程委外設計招標案決標之正確
    性受到損害。
  5.按刑法第二百十三條公務員職務上登載不實文書罪，係以公
    務員明知不實，故於其職務上所掌公文書予以登載而言，與
    同法第二百十四條使公務員職務上登載不實文書罪，係公務
    員不知情或受欺罔，而在職務上所掌公文書為不實登載情形
    者有別，性質上兩罪不能兼容併存。若公務員與使公務員為
    不實登載之行為人，均明知該事項為不實，縱公務員之登載
    係出於行為人申請後始被動為不實之登載，亦因雙方均對事
    項之不實有所共識，應已入於共犯範圍，均成立刑法第二百
    十三條之罪（最高法院80年度台上字第4696號判決參照）。
    本件被告甲○○與乙○○均明知永捷公司、志嘉公司之估價
    單是被告甲○○偽造而來，卻利用不知情之丙○○、黃秀櫻
    於86年3月4日，由被告乙○○檢附由黃秀櫻（受乙○○囑附
    ）先行填載經三家廠商比價結果之內容不實之服務建議書評
    審表及上開甲○○所提出之3家估價單、丙○○書具之委託
    設計契約書辦理簽呈等文件，向鄉長提出不實之比價結果並
    經鄉長批准，有上開編號Ｅ、Ｆ、Ｇ等簽呈附卷可稽（證物
    外放）。被告甲○○雖非公務員，因與被告乙○○有假比價
    之共識，依乙○○之通知繳交估價單後，藉由上開三名不知
    情之成年人或員工分別填載估價單，各自送交大埤鄉公所，
    以利乙○○利用不知情之工友黃秀櫻以技士丙○○名義，在
    「大埤鄉公所委託工程顧問公司服務建議書評審表」之公文
    書之評審意見及結果欄上為不實之登載，顯與乙○○間，皆
    有犯意聯絡及行為分擔，亦共犯刑法第213條公務員登載不
    實公文書罪。
  6.綜上所述，本件被告甲○○犯行事證已臻明確，其行使偽造
    私文書及行使公務員明知為不實之事項而登載於職務上所掌
    之公文書等之犯行，洵堪認定，應予依法論科。
(二)、按行為後法律有變更者，適用行為時之法律。修正後之刑法
    第2條第1項前段定有明文。又修正前原（舊）刑法第55條牽
    連犯、第56條連續犯之規定，業經立法院修正刪除，並經總
    統於94年2月2日公布，於95年7月1日施行。惟如按刪除連續
    犯後之結果，對被告上揭所犯之行使偽造私文書罪行（2 次
    ）分論併罰即以加法累計，各罪之法定本刑（行使偽造私文
    書部分），最高刑度各為5年即有期徒刑5年×2＝10年；結
    果自均遠超過適用連續犯（以一罪論並加重其刑至二分之一
    ，7年半有期徒刑）之法律效果。又如無牽連犯之適用，則
    上開各罪均分論併罰，再以加法相加累計，結果自遠超過適
    用牽連犯（從一重處斷）之法律效果。是比較新舊法結果，
    刪除被告行為時修正前舊刑法之牽連犯、連續犯規定，並非
    有利於被告，自仍應適用被告行為時舊刑法之牽連犯、連續
    犯規定，合先敘明；核被告甲○○所為，係犯刑法第216 條
    行使第210條偽造私文書罪及第213條公務員登載不實公文書
    罪。被告甲○○盜用永捷公司、志嘉公司大小章、長條章之
    行為，為偽造私文書之部分行為，偽造之低度行為又為行使
    之高度行為所吸收，均不另論罪，被告甲○○利用無犯意之
    徐少君等成年人填寫估價單私文書，及由乙○○利用無犯意
    之黃秀櫻登載不實之公文書，為間接正犯。起訴書漏未記載
    被告甲○○所犯行使法條（即刑法第216條），惟上開犯罪
    事實於起訴書已有記載，且經公訴檢察官於原審到庭補充罪
    名，本院自應審理（見原審審判卷第176頁）。被告甲○○
    先後2次行使偽造私文書之犯行（行使偽造志嘉公司、永捷
    公司之估價單），時間緊接，觸犯犯罪構成要件相同之罪名
    ，顯係基於概括犯意反覆而為，應依連續犯規定論以一罪，
    並加重其刑。又被告甲○○雖非公務員，因與具有公務員身
    分之乙○○共犯刑法第213條之罪，仍應依刑法31條第1項規
    定，論以共犯之責。被告甲○○與乙○○間，就上開犯行皆
    有犯意聯絡及行為分擔，均為共同正犯。又上開二罪間，有
    方法結果之牽連關係，為牽連犯，應從一較重之行使公務員
    登載不實公文書罪處斷。
(三)、原審以被告甲○○事證已臻明確，因予論罪科刑，固非無見
    ，惟查：被告甲○○與乙○○均明知永捷公司、志嘉公司之
    估價單係被告甲○○偽造而來，仍由乙○○利用不知情黃秀
    櫻、丙○○假比價，而仍將該不實事項，登載於丙○○職務
    上所掌公文書，二人就上開犯行有犯意聯絡及行為分擔，已
    如上述，原審未論以共犯之責，且未就所犯上開二罪間，依
    修正前刑法關於牽連犯之規定，從一較重之行使公務員登載
    不實公文書罪處斷，自有未洽。被告甲○○上訴指摘原判決
    關於其部分過重不當，雖不足採，惟原判決關於甲○○部分
    既有可議，自應由本院將原判決關於其部分撤銷改判。又按
    由被告上訴者，第二審法院不得諭知較重於原審判決之刑，
    固為刑事訴訟法第三百七十條前段所明定，但因原審判決適
    用法條不當而撤銷之者，不在此限，亦為刑事訴訟法第三百
    七十條後段所規定。本件被告甲○○應就上開公務員明知不
    實而登載部分論罪，且與上開行使偽造私文書罪間有裁判上
    一罪之牽連犯關係，應從一較重之行使公務員登載不實公文
    書罪處斷，本院自得予以加重其刑，合併說明。爰審酌被告
    甲○○犯後雖坦承部分犯行，但本案查扣為數甚多之其他公
    司大小章、長條章（因與本案無直接關聯，於偵查中已將該
    等印章發還被告甲○○），有本案證據編號J所示之印文（
    外放）可參，再參以被告甲○○曾經多次以其他公司名義承
    攬工程設計監造案件，有本案證據編號L所示之檔案簿（外
    放）可稽，足認被告甲○○除本案之外，有經常性圍標之嫌
    ，雖其前無犯罪紀錄，亦難認其素行良好，且具有投機取巧
    、漠視法令規章之性格，犯意不淺。被告甲○○因其行使偽
    造私文書及登載不實公文書等行為，致使大埤鄉公所不能正
    確比價、選定本案工程之設計、規劃及監造廠商，引發後續
    一連串之失當結果，其犯罪情節及犯罪所生危害均屬不輕。
    被告甲○○所經營之易承公司承作本案工程設計、規劃及監
    造，於88年01月間，始由大埤鄉公所領得60萬元之酬勞，為
    證人程慧芬於審判中證述無誤，並有其提出之大埤鄉公所「
    以前年度歲出應付款」、領取上開款項之簽文、發票、領款
    單據（見原審審判筆錄卷第146頁至第149頁）等書證足以佐
    證，信被告甲○○所賺取之利潤非鉅（甲○○自承獲得5萬
    元利潤經認定）。被告甲○○現為明暉行工程顧問公司負責
    人，亦從事工程設計、規劃、監造之施作，有正當職業、固
    定收入，及其他一切情狀，量處有期徒刑一年二月，以示懲
    儆。辯護人雖請求諭知緩刑，因難認被告甲○○日後無再度
    使用他人名義圍標之虞，故不准許。扣案之永捷公司、志嘉
    公司大小章、長條章6枚，非被告甲○○所有，爰毋庸沒收
    之諭知。
(四)、不另為無罪諭知部分：有關刑法第217條第1項偽造印章部分
    ：
１、公訴意旨另認：被告甲○○偽造永捷公司、志嘉公司大小章
    、長條章，再用以偽造永捷、志嘉公司上開估價單，因而認
    被告甲○○另犯刑法第217條第1項之偽造印章罪。
２、經查：
(1)、證人林莉蓁於偵查中證稱：：「（經提示調查站卷內永捷公
    司估價單及建議書評審表訊問，有參與豐岡橋工程的競標有
    何意見？）那個章好像不是我交給他的章。」（見偵卷第12
    5頁被面）。惟其於同日偵訊時，已證述是因甲○○向其購
    買永捷公司，其才將永捷公司大小章、公司執照、營利事業
    登記證交予甲○○，後來甲○○沒有辦妥過戶登記（變更負
    責人登記），其才去辦理公司歇業。於原審審判中，證人林
    莉蓁再度具結證稱其於86年初因辦理公司移轉登記（變更登
    記），將上開證照、公司大小章、長條章等物件交給甲○○
    ，事後甲○○沒有辦成，其亦疏忽未向甲○○索回上開物件
    ，才另以存於會計師之公司大小章辦理公司歇業、註銷登記
    （見偵卷第124~125頁、原審審判卷第79~84頁）。對於其於
    檢察官面前之上開證述，證人林莉蓁於原審審判中證述「忘
    記了」、「不知道」，對於檢察官當時有無拿估價單或公司
    章供其閱覽，證人林莉蓁亦證述「忘記了」。而被告甲○○
    則堅稱上開印章係林莉蓁所交付。然經查：
、被告甲○○既已因承諾買下永捷公司而管領林莉蓁所交付永
    捷公司之大小章、長條章，其實無必要再去偽造上開印章。
、調查站卷內所示永捷公司之估價單是影本而非原本，證人林
    莉蓁在未核對原本及扣案印章之情況下，僅以目視影本上不
    甚清楚之印文，實難確認該等印文是否即為其所交付之印章
    。再者，證人林莉蓁於偵查中亦不確定估價單上之印文是否
    即非其所交予被告甲○○之印章，故證稱「好像不是」之意
    思。
、另外，檢察官之訊問內容是直接表示永捷公司有參與競標，
    證人林莉蓁或許為求自保，只得證述印章非其所交付，亦有
    可能。綜上，被告甲○○偽造永捷公司大小章、長條章之可
    能性甚低，自不能僅憑證人林莉蓁於偵查中之上開不明確之
    證詞，即為被告甲○○偽造上開印章之認定。
(2)、至證人廖富美固於檢察官面前證稱其不知道志嘉公司之大小
    章為何會在易承公司（見偵卷第118頁）。於原審審審判中
    ，證人廖富美經檢視志嘉公司估價單原本、扣案之志嘉公司
    大小章、長條章後，又證稱估價單上印文與志嘉公司大小章
    、長條章不符，及扣案之志嘉公司大小章、長條章非志嘉公
    司所使用，亦非志嘉公司刻印，不知何人刻印。惟被告甲○○堅稱志嘉公司之大小章、長條章是很久之前其去找林永原
    ，林永原交代會計刻印1套交給伊，志嘉公司與易承公司有
    業務往來，志嘉公司之印章本是作同業聯保使用，否則其亦
    不會有志嘉公司之公司執照及營利事業登記證。然經查：
、廖富美究係志嘉公司之實際業務負責人否，證人廖富美先則
    於偵查中證稱其係家庭主婦，不是公司負責人。嗣又證稱公
    司大小事其在處理，其係實際負責人。於原審審判中，證人
    廖富美又證稱其不是志嘉公司負責人，是負責記帳，其夫林
    永原是股東，周密是登記負責人，公司業務實際經營者是林
    文豐，後來牌照借給陳瑞卿、林進憶使用，其只記得這兩人
    。又證稱其係實際負責業務之人。由上開證詞，可見證人廖
    富美於志嘉公司之身分為何，相當錯亂。是否負有實際控制
    志嘉公司印章之權，亦堪質疑。又志嘉公司內部人員是否能
    另交代公司職員刻印公司用章交予他人使用，尚無須經過廖
    富美同意，公司內部之人自亦無須向廖富美報告。從而，志
    嘉公司之印章是否不曾另行刻印借被告甲○○使用，難從證
    人廖富美之證詞中獲得合於事實之證據資料。另如前所述，
    以志嘉公司之估價單為據，志嘉公司恐涉嫌參與本案工程設
    計招標案之圍標，證人廖富美恐因志嘉公司實際負責業務之
    人出事，而為否認印章係志嘉公司所有或刻印交付，亦有可
    能。從而，證人廖富美之上開證述，可信度亦值懷疑。另經
    原審提示志嘉公司估價單原本，證人廖富美於原審審檢視後
    證稱：公司長條戳章很像（志嘉公司的），其昨天有回去看
    公司之印章，長條章很像（見原審卷第87頁）。惟經原審再
    提示扣案志嘉公司長條章後，證人廖富美卻證稱：不是志嘉
    公司的，志嘉公司的長條章分開的，公司名稱、負責人、公
    司地址各有1個章，不是像扣案的長條章是合在一起（指「
    公司名稱」、「負責人姓名」、「公司地址」）。證人廖富
    美既於作證前1日又檢視公司印章，證述長條章印文很像志
    嘉公司的長條章。則在志嘉公司登記印章、實際使用印章未
    顯出於法庭供比對之情況下，證人廖富美證述上開扣案印章
    非志嘉公司印章之證詞，可信度亦低。
、證人廖富美於原審審審判中另證稱志嘉公司上開印章曾經放
    在陳瑞卿、林進憶等人那邊有很長一段時間，志嘉公司曾經
    提供大小章、營利事業登記證等物件供與志嘉公司合作之人
    使用。可見志嘉公司之印章、公司證件等物件，志嘉公司是
    曾經借放於他處供他人使用。而依廖富美之認知，其僅認得
    陳瑞卿、林進憶這兩人而已，不知道其公司名稱。由上亦可
    認，志嘉公司之實際業務負責人是可能因人請託而同意借用
    公司印章，自不能以廖富美與被告甲○○不認識，廖富美不
    知道易承公司等情，即認志嘉公司不可能刻印公司印章交被
    告甲○○使用。
、被告甲○○於本案工程委外設計招標案，確實向大埤鄉公所
    提出志嘉公司之公司執照、營利事業登記證（均影本），有
    上開文件在卷可參，且亦無其他證據可認上開文件為偽，是
    被告甲○○可以取得志嘉公司之公司執照、營利事業登記證
    ，信必出自於一定之目的，始由志嘉公司內部人員交付，而
    該人員之所以提供，既為附和一定之目的，自然必亦提供志
    嘉公司之印章，否則單純提供公司執照、營利事業登記證，
    若不能達成一定之目的，被告甲○○又有何借用之必要？是
    被告甲○○既然能取得志嘉公司之公司執照、營利事業登記
    證（均影本）等文件，極可能亦獲志嘉公司之同意，而取得
    志嘉公司之印章。
、依據本案證據編號J 顯示，被告甲○○於本案查獲時，被扣
    得十多家其他公司之大小章、長條章。被告甲○○既然得以
    管領如此多之公司印章，於本案其只要使用其中任何1 家公
    司印章即可圍標，又何苦另行偽造志嘉公司之大小章、長條
    章，再行蓋用於估價單上？綜上，即不能僅憑證人廖富美之
    證述，認被告甲○○偽造志嘉公司之大小章、長條章。
３、綜上所述，檢察官認被告甲○○另犯偽造印章部分，即屬不
    能證明。此外，又查無其他任何積極之證據足認被告有上述
    犯行，此部分因與被告甲○○之上開論罪科刑部分有實質上
    1罪關係經公訴人一併起訴，既不能證明被告犯罪，爰不另
    諭知無罪之判決。
(五)、有關被告甲○○被訴刑法第214條使公務員登載不實部分：
１、公訴意旨另認：被告甲○○對大埤鄉公所行使上開偽造估價
    單，明知志嘉公司、永捷公司未參與估價、比價之不實事項
    ，而使大埤鄉公所之承辦公務員登載上開不實事項於職務上
    所掌之公文書，因而認被告甲○○另犯刑法第214條使公務
    員登載不實罪（見原審審判卷第9頁）。
２、按刑法第二百十三條公務員職務上登載不實文書罪，係以公
    務員明知不實，故於其職務上所掌公文書予以登載而言，與
    同法第二百十四條使公務員職務上登載不實文書罪，係公務
    員不知情或受欺罔，而在職務上所掌公文書為不實登載情形
    者有別，性質上兩罪不能兼容併存。若公務員與使公務員為
    不實登載之行為人，均明知該事項為不實，縱公務員之登載
    係出於行為人申請後始被動為不實之登載，亦因雙方均對事
    項之不實有所共識，應已入於共犯範圍，均成立刑法第二百
    十三條之罪（最高法院80年度台上字第4696號判決參照）。
    本件被告甲○○與乙○○均明知永捷公司、志嘉公司之估價
    單是被告甲○○偽造而來，卻利用不知情之丙○○、黃秀櫻
    於86年3月4日，由被告乙○○檢附由黃秀櫻（受乙○○囑附
    ）先行填載經三家廠商比價結果之內容不實之服務建議書評
    審表及上開甲○○所提出之3家估價單、丙○○書具之委託
    設計契約書辦理簽呈等文件，向鄉長提出不實之比價結果並
    經鄉長批准。被告甲○○雖非公務員，因與被告乙○○有假
    比價之共識，與乙○○共同利用不知情之工友黃秀櫻以技士
    丙○○名義，在「大埤鄉公所委託工程顧問公司服務建議書
    評審表」之公文書之評審意見及結果欄上為不實之登載，既
    應依共犯理論科以刑法第213條公務員登載不實公文書罪，
    揆諸前開說明，即不能再論以刑法第214條之罪，此部分事
    實與被告甲○○前開犯罪事實有實質上一罪關係，爰不另為
    論處。
三、有關被告乙○○被訴公務員圖利、偽造文書，公務員明知不
    實而登載公文書及洩漏國防以外秘密罪部分：
(一)、訊據被告乙○○固坦承伊當時為大埤鄉公所之約僱人員，擔
    任建設課工程主辦人員丙○○之協辦，負責通知鄉長所指定
    之廠商前來投標比價，被告甲○○即係經伊通知提出估價單
    投標工程之廠商，伊當時見桌上有估價單，就交給黃秀櫻去
    填寫等等情（見本院95年2月10日筆錄第3頁、同年5月17日
    審判筆錄第26、27、30頁、同年8月9日審判筆錄第29頁），
    惟矢口否認有違法圖利等犯行，辯稱：伊有用電話通知三家
    公司，忘記三家廠商怎麼來的，一向分工都是這麼做的，伊
    沒有權利主導要做何事云云。
(二)、經查：
  1.被告乙○○為大埤鄉鄉公所之約僱人員，雖擔任公所建設課
    工程主辦人員丙○○之協辦，惟實際負責通知鄉長所指定之
    廠商前來投標比價，並負督導工友黃秀櫻製作本件委外設計
    案之一切文書工作之責，為圖利甲○○，乃未依規定通知經
    指定之廠商，逕將鄉長指定比價之廠商名單洩漏予甲○○，
    任令其提出偽造之估價單與之共同行使，並利用不知情黃秀
    櫻、丙○○製作假比價結果，而仍將該不實事項，登載於丙○○職務上所掌公文書等事實：
  (1)關於甲○○與之共犯行使偽造私文書、公務員明知不實而登
    載公文書部分，業據被告甲○○於原審及本院審理時坦承其
    接到被告乙○○通知後，即盜用永捷公司、志嘉公司大小章
    ，而偽造該二公司之估價單據以交付大埤鄉公所及被告乙○○等情不諱，並有永捷公司、易承公司、志嘉公司之估價單
    各1紙（本案證據外放，編號H，見調查站卷59、79頁）、及
    各該估價單後附之公司執照、營利事業登記證在卷可稽。
  (2)證人簡勇仁即時任大埤鄉公所建設課課長於原審審判中具結
    證稱：乙○○負責之業務是委外設計規劃案件及現場勘查，
    因乙○○有工程設計之能力而受僱為大埤鄉公所之約僱人員
    ，委外設計工程之業務由乙○○負責，委外設計比價廠商是
    由乙○○通知，廠商提供估價單大部分亦由乙○○接洽、處
    理，至編號Ｅ、Ｇ之簽呈係丙○○本人所寫，比價廠商應該
    由鄉長指定等情（參原審審判卷第71~73頁、第77頁正、背
    面）。證人即被告甲○○於原審審判中亦證稱：公所內負責
    委外設計的人是乙○○，丙○○是工程主辦；本案工程委外
    設計之估價單、得標、契約書都是乙○○與我接洽、通知，
    其他易承公司承辦大埤鄉公所委外設計案件大部分也都是乙○○與我接洽，估價單有的送到服務臺，有的拿給乙○○（
    見原審審判卷第129~131頁）。乙○○於原審審判中也供稱
    ：我會去大埤鄉公所建設課任職約僱人員，是因為之前我在
    斗六任職之工程顧問公司老闆王程宏介紹；委外設計都是由
    我通知廠商估價，連絡廠商拿估價單來，我在的話，廠商不
    會拿估價單給別人，再由我拿估價單給建設課工友黃秀櫻謄
    寫簽呈，並通知得標廠商，帶得標廠商去看現場（見原審審
    判卷第155頁背面、第156頁）。而被告甲○○之提出三家廠
    商估價單，係經乙○○通知，衡情當係乙○○所告知而洩漏
    。證人丙○○則於原審審判中證稱：本案工程沒有簽請何人
    比價之簽呈；委外設計部分是鄉長指定乙○○承辦，我未參
    與，也不知道何時指定比價廠商，找了哪3家廠商我也不知
    道，我只承辦後面工程部分，廠商何時指定因我未參與，也
    不知道；因為乙○○以前有待過設計公司，具有專業知識，
    我只負責承辦行政文書作業，做簽呈及公文上之處理；委外
    設計廠商之估價單是乙○○找的，廠商也是乙○○通知的，
    但委外設計的簽呈是蓋我的職章，因我是工程主辦單位，要
    對行政作業負責，與乙○○沒有互動，乙○○他辦他的，我
    辦理我的，廠商也是他通知的；本案工程委外設計並未見過
    有何書面簽寫比價廠商為易承公司、志嘉公司、永捷公司，
    鄉長易信助未跟我提過，我也沒有向乙○○提到過等語（見
    原審審判卷第133~134頁、第137~1 38頁背面、第141頁正、
    背面、第152頁正、背面），核與其在偵查中之供述筆錄內
    容大致相符。
  (3)至於本案證據編號E（即擬進行本案工程委託規劃測設之簽
    呈）、F（即服務建議書評審表）、G（即比價結果由易承公
    司得標執行之簽呈）上，固均有主辦人丙○○之職章。惟證
    人黃秀櫻即大埤鄉公所建設課工友於原審審判中具結證稱：
    我在建設課幫忙抄寫工作，本案證據編號E、F、G之簽呈、
    評審表均由我書寫，是乙○○於86年3月4日，拿3張估價單
    ，就是本案證據編號H之估價單給我，交代我簽呈簽一簽，
    沒有告訴我簽呈之內容，我依以往之工作經驗、作業流程，
    拿以前已經謄寫過舊案簽呈抄寫本案證據編號E、G之簽呈，
    簽呈主旨上之補助單位是在寫簽呈的時候，我問丙○○的，
    工程名稱則依估價單上之記載填寫；服務建議書評審表是用
    以前製作之例稿，上面「評審項目」內之「設備」、「學經
    歷」、「設計期限」、及「評審意見及結果」除得標廠商以
    外，均是我以前已經抄寫好之例稿，其餘空白，以前之例稿
    有影印起來，我再依據乙○○提供之3張估價單內容登載例
    稿上其餘空白位置，即廠商名稱、報酬率等，報酬率就是估
    價單上之設計監造費用，因易承公司的設計監造費最低，所
    以我在「評審意見及結果」上空白處填寫「易承」，由易承
    公司得標，並未經他人授意填寫由易承公司得標。證人黃秀
    櫻又證稱：本案證據編號E、F是簽呈日期（86年3月4日）簽
    寫，每次這種委外設計案我都會寫這兩份簽呈，主旨相同但
    說明不同；編號E之簽呈有附編號F之服務評審表，但沒有附
    簽呈上所記載之草約，本案證據編號G沒有附契約書，我是
    先寫編號E、F之文件後，隔一段時間，當日再寫編號G的簽
    呈，職章欄均空白，寫完之後，分次送給丙○○用印，因為
    丙○○是工程主辦，之前工程都是丙○○承辦，所以都拿給
    他，不用乙○○特別交代。證人黃秀櫻對上開作業程序再證
    稱：乙○○於86年3月4日以前，就有拿委外設計案件交代我
    寫簽呈，丙○○未曾交代我寫過類似之簽呈，因以往之作業
    流程就都是這樣，乙○○也不用特別交代，我就知道如此處
    理，簽呈公文寫完交給丙○○後，丙○○也沒有與我討論這
    件事情，本案工程委外設計除了編號E、F、G之公文外，我
    未寫過其他簽呈或公文（以上均見原審審判卷第43~52頁背
    面）。另證人謝明平（時任大埤鄉公所秘書）、程慧芬（時
    任大埤鄉公所主計員）亦於原審審判中證述本案證據編號E
    、G之簽呈是先後閱覽核章，非同時一併閱覽核章。可見證
    人黃秀櫻所證本案證據編號E、G之簽呈是先後2次謄寫分送
    ，不是1次謄寫完畢即送之情為真。而證人黃秀櫻之上開證
    詞，與其於檢察官面前之具結證述筆錄內容相符，亦與本案
    證據編號E、F、G文件所示情形相合。尤其本案證據編號F（
    服務建議書評審表）除印刷字體外，手寫字體明顯有粗細之
    分，較細字體顯是影印而來，較粗字體則為手寫登載，除易
    承公司之報酬率「依工程結算總價3%計算（不包含稅及保險
    ）」等字體亦屬事先寫妥影印而來外，餘均與證人黃秀櫻所
    證其係事後依據被告乙○○交付之3張估價單內容登載之情
    相符。是證人黃秀櫻之證述，顯然可信。
  (4)綜上證人之證述，及本案證據編號E、F、G公文簽寫呈送之
    過程，本案工程委外設計招標案關於對外廠商之接洽、通知
    提出比價單及相關文件部分，確係由被告乙○○負責作業，
    被告丙○○僅負責公所內部公文簽呈之相關作業，及事後本
    案工程承攬施作部分。證人乙○○於偵審中供述其係丙○○
    之協辦，沒有固定哪些工作云云，尚不可信。則本案工程委
    外設計招標案，大埤鄉公所若有任何人指定比價廠商，大可
    直接交代被告乙○○即可，何勞再透過被告丙○○轉知被告
    乙○○（不論書面或口頭方式）？又若如證人易信助於原審
    審判中所證，本案工程委外設計指定廠商進行比價是由建設
    課承辦人員找廠商簽呈上來，又為何本案未見主辦人丙○○
    或其他人任何人之相關簽文，呈鄉長批示可否指定該等廠商
    進行比價，再簽文檢附廠商比價之估價單？相反的，卻是直
    接簽呈檢附3家比價廠商之估價單呈予鄉長批示（如本案證
    據編號E）？從而，被告乙○○辯稱本案工程委外設計之比
    價廠商係透過被告丙○○之書面文件、或由被告丙○○口頭
    告知云云，委難採信。
  (5)雖證人即公所秘書謝明平亦於原審審判中具結證述：委外設
    計案應先由承辦人員簽請鄉長核可後，再由鄉長指定比價廠
    商，承辦人員應該不會自行指定等語（見原審審判卷第15
    頁）。證人即鄉長易信助於原審審判中亦證稱：委外設計在
    一定金額要通知3家設計公司比價，這3家公司應該是我選擇
    ，請建設課通知他們比價（見原審審判卷第19頁背面、第20
    頁，查無證據證明易信助亦有涉嫌）。惟上開證述不僅與其
    在調查站供述筆錄所示內容不符（見調查站卷第2頁），經
    原審提示本案證據編號E、F、G之公文後，證人易信助又改
    口證稱：要看一下法規，是否需要選3家比價廠商，本案實
    際上我沒有選出3家比價廠商，印象中好像所有設計工程都
    是建設課自己找廠商比價。至於為何沒有簽呈表示委外設計
    案呈請批准選定廠商名單，主辦人丙○○即蓋印職章簽呈3
    家比價廠商（即本案證據編號E），同日在本案證據編號E之
    簽呈尚未批准時，主辦人丙○○即又蓋印職章簽呈由易承公
    司得標等事，證人易信助均無法回答（參審判卷第20頁、第
    20頁背面）。由簽呈上均經鄉長批示「可」，衡情倘非經鄉
    長指定，將來工程要由何人付費？且本件嗣經鄉公所與甲○○之公司訂約並施工、完工收費，顯見應經鄉長指定無訛。
    是鄉長易信助嗣雖否認由其指定云云，無非因恐涉案被訴之
    翻異之詞，均非可採。另被告乙○○雖於原審審判中指證稱
    比價廠商易承公司、志嘉公司、永捷公司是由丙○○以書面
    或口頭告知云云，又稱其亦不知道指定比價廠商是何人之權
    利，是由何人決定該3家廠商云云（見審判卷第157頁背面、
    第159背面）。無非避就卸責、模糊焦點之詞，均不足取。
    又被告乙○○固稱是其通知易承公司、志嘉公司、永捷公司
    提出本案工程委外設計招標案之估價單云云，惟被告丙○○
    並未告知被告乙○○哪些廠商參與比價，已如前述，再者，
    志嘉公司之廖富美、永捷公司之林莉蓁，均已證實其公司不
    知道有本案工程委外設計招標案；證人甲○○亦證實於易承
    公司提出3張估價單前，志嘉公司、永捷公司之大小章、長
    條章已均在其掌握中，均已敘明如前，應認為被告乙○○僅
    通知被告甲○○提出估價單，而未通知志嘉公司、永捷公司
    ，且於通知甲○○時，已洩露其職務上應保守之其他廠商名
    單之國防以外祕密，以利甲○○圍標。甲○○嗣後於審理中
    證稱其係於鄉公所丙○○之桌上看到其他廠商名單云云，因
    與常情相悖，且與其於提出估價單前，已事先掌握志嘉公司
    、永捷公司之大小章、長條章之事實相異，所證顯係迴護被
    告乙○○之詞，不足採信。
  (6)至於檢察官指被告丙○○洩漏比價廠商即志嘉公司、永捷公
    司予被告甲○○，而非被告乙○○一事，無非以被告甲○○
    於調查站之供述筆錄為依據（被告甲○○供述內容略為「大
    埤鄉公所承辦技士丙○○於86年03月間某日以電話通知我，
    要我參加豐岡橋工程設計監造部分比價，同時丙○○將簽呈
    出示給我看，故我得知另2家參與比價之廠商為志嘉公司、
    永捷公司。」參調查站卷第15頁背面）。惟查：
  被告甲○○於檢察官訊問時，已向檢察官供述：本件工程沒
    有招標，不是丙○○告訴我的，也不是丙○○告訴我議價，
    沒有人告訴我，我在調查站亦是如此講，對於筆錄我有向調
    查員表示不符，但他很兇；是我無意中在建設課看到的；調
    查站筆錄中談丙○○將簽呈給我看這部分不實在，我有向調
    查員表示（見偵查卷第29~30頁）。於原審審理時，被告甲○○亦對其於調查站之供述筆錄，作如上記載不實之抗辯。
    經原審當庭勘驗調查站之訊問錄音帶，發現被告甲○○並未
    向調查員供述被告丙○○告知伊志嘉公司、永捷公司、易承
    公司為比價廠商，並一再否認被告丙○○曾告知伊上開3家
    廠商，亦未出示相關公文載明上開3家廠商供被告甲○○觀
    看，至供述錄音結束，未發現調查員有依據被告甲○○之上
    開意思更改筆錄內容之情事。以上各情，有勘驗筆錄在卷可
    參（參原審準備程序卷第43頁背面至第46頁背面）。由上可
    見被告甲○○關於被告丙○○出示簽呈而洩漏比價廠商志嘉
    公司、永捷公司之調查站供述筆錄，顯與被告甲○○在調查
    員訊問時之真實供述不符。則依刑事訴訟法第101條之2、第
    101條之1第2項之規定，上開被告甲○○於調查站供述被告
    丙○○出示簽呈使其得知比價廠商之筆錄內容，自不得作為
    證據。
  證人甲○○於原審審判中亦具結證稱：調查站筆錄不實，不
    是看到丙○○桌上之簽呈才得知比價之3家廠商，是在他們
    的桌上，因為當初我以為本案工程主辦人是丙○○，所以我
    直覺認為是在他桌上看到的；不是丙○○打簽呈時我站在旁
    邊看，我說我有看到類似十行紙之公文，上面有寫這3家比
    價廠商。姑不論證人甲○○所證其看見書面而得知大埤鄉公
    所指定參與比價廠商為志嘉公司、永捷公司、易承公司之事
    是否為真，證人甲○○亦於審判中再次否認被告丙○○曾出
    示簽呈或其他書面紀錄使其得知上開3家比價廠商。從而，
    檢察官認為被告丙○○洩漏比價廠商一事，尚屬無據。
  (7)本件委外設計案被告乙○○僅通知被告甲○○提出估價單，
    已如上述，再參酌本案證人甲○○於原審審判中證實易承公
    司、志嘉公司、永捷公司3家估價單均由其利用他人製作並
    由其分次遞送至大埤鄉公所，惟證稱：他們（公所承辦人員
    ）要簽給何人（指簽由何人得標）我不知道，不是於比價前
    即事先指定由我執行委外設計；易信助未直接向我指定3家
    比價廠商；本件都是乙○○與我接洽，是乙○○通知我送本
    案工程之估價單後，我就寫估價單；得標也是乙○○通知我
    的，通知後我再製作契約書送公所；乙○○通知我時沒有說
    這是什麼樣的工程，全部雲林縣的顧問公司都知道如何寫估
    價單，就是500萬元以下百分之3，500萬元至2500萬元百分
    之2.5，2500萬元以上百分之2.0；估價單拿給乙○○時未向
    乙○○說什麼；我不是1次送3張估價單，這樣他就知道3家
    廠商都是我送的，不能讓他知道3家都是我送的，是有的拿
    去服務臺、有的拿給乙○○，一定是送3次；我不知道乙○○有無通知其他兩家，但他有通知我，他通知我時沒有交代
    我通知別人。證人甲○○又證稱：乙○○通常都是電話通知
    ，說工程名稱要我送估價單過去，沒有說其他的（參原審審
    判卷第120~124 頁、第129~131頁）；至被告甲○○嗣又反
    口稱乙○○沒有通知伊拿出三家來比價云云（第153頁背面
    、第154頁），無非事後迴護被告乙○○之詞。況對於乙○○、甲○○之對話內容，證人乙○○亦於原審審判中陳稱：
    就通知送估價單，還有工程名稱，這樣甲○○就知道如何做
    了，因為只要給他正確工程名稱，他就知道估價單如何寫了
    ，只是%的問題而已（見原審審判卷第161頁）。乙○○辯稱
    ：伊有通知三家云云，亦係畏罪卸責之詞，不足採信。又人
    黃秀櫻雖證稱其僅以估價單設計監造費百分比最低者即知得
    標者為易承公司並據以謄寫簽呈，而未經他人授意或教導云
    云，因本案設計監造費百分比乃得標與否之關鍵，被告乙○○為圖利甲○○僅洩露廠商名單即可，自不必事先授意黃秀
    櫻，黃秀櫻所證上情，要不足為被告乙○○有利之證明。再
    者，被告甲○○對其以不實估價單圍標之情已坦白認罪，且
    證人甲○○證述投遞之3張估價單是由不同之人書寫，並有
    本案證據編號H之3張筆跡不同之估價單可佐，且又分3次不
    同之時間投遞估價單，交予公所內不同之人，惟此僅能說明
    被告甲○○防範其他公所人員知悉其圍標之意，因其投標係
    被告乙○○通知、估價單亦係乙○○交付，二人事前已有默
    契，亦不能以此而為有利被告乙○○之推論。
  2.綜上所述，被告乙○○只通知被告甲○○，未通知其他廠商
    前來投標比價，即有意指定易承公司得標，亦即知悉被告甲○○以志嘉公司、永捷公司名義圍標，其為圖利甲○○，事
    前共謀甚明，其明知永捷公司、志嘉公司之估價單係被告甲○○偽造而來，仍予以附於本件委外設計案卷內，利用不知
    情黃秀櫻、丙○○製作假比價結果，而仍將該不實事項，登
    載於丙○○職務上所掌公文書，據以行使，參諸乙○○、甲○○二人亦均於原審審判中證稱：通知提出估價單只講工程
    名稱即可，不用講是什麼樣的工程內容，也不用於事前導引
    廠商至現場勘查（以為設計監造費用之估算）等情，及本案
    確未經合法程序公開審核、開標、評比、作成比價記錄，被
    告乙○○即告知甲○○得標，顯見被告乙○○為圖利甲○○
    之易承公司，二人就上開犯行有犯意聯絡及行為分擔，已無
    庸置疑。又被告乙○○上開行為，確實讓甲○○獲有扣除成
    本及合法利潤以外之五萬元利益（甲○○於本院審理中雖稱
    其獲有五至十萬元之利潤，應以最有利被告之方式認定為五
    萬元），此經甲○○於本院審理時直承屬實（見本院95 年5
    月17日審判筆錄第31頁），被告乙○○對於鄉長授權予其主
    管之事務，明知違背法令，以虛偽不實之比價結果直接圖甲○○不法利益，因而令甲○○獲得利益之事證，亦甚明確。
    本件被告乙○○所為否認其有被訴公務員圖利、偽造文書，
    公務員明知不實而登載公文書及洩漏國防以外秘密罪等辯解
    ，不足採信。本件被告乙○○部分之事證已臻明確，洵堪認
    定，應予依法論科。
(三)、按行為後法律有變更者，適用行為時之法律。但行為後之法
    律有利於行為人者，適用最有利於行為人之法律。刑法第2
    條第1項定有明文。本件上訴人行為後，貪污治罪條例第6條
    第1項第4款之圖利罪，已於民國90年11月07日修正公布，同
    年月9日生效，修正後條文為：「對於主管或監督之事務，
    明知違背法令，直接或間接圖自己或其他私人不法利益，因
    而獲得利益者。」新法之犯罪構成要件，既規定以明知違背
    法令圖利，且因而獲得利益者為限，與舊法有異，而較嚴格
    ，對被告自屬有利。則上訴人之行為是否具備新法規定之構
    成要件，本院自應詳加審酌，依從輕主義之原則，就裁判時
    法與行為時法之刑度比較適用之（最高法院91年度臺上字第
    3765號裁判要旨參照）。亦即，本案之犯罪事實係於86年間
    ，惟裁判時貪污治罪條例第6條第1項第4款已修正公布施行
    ，自應依修正後即現行之條文為判斷被告犯罪是否成立之依
    據，自較有利被告。查被告乙○○，係大埤鄉公所約僱之建
    設課工程協辦人員，受鄉長之命，負責通知鄉長所指定之廠
    商前來投標比價，並督導工友黃秀櫻製作本件委外設計案之
    一切文書工作，具有法定職務權限，係依法令從事公務之人
    員。核其前開所為，分別犯有貪污治罪條例第6條第1項第4
    款之圖利他人罪、刑法第132條第1項之洩漏國防以外秘密罪
    、刑法第216條行使第210條偽造私文書罪及行使第213條公
    務員登載不實公文書罪。被告乙○○利用無犯意之黃秀櫻登
    載不實之公文書，為間接正犯。起訴書漏未記載被告乙○○
    所犯行使法條（即刑法第216條），惟上開犯罪事實於起訴
    書已有記載，且經公訴檢察官於原審到庭補充罪名，本院自
    應審理（見原審審判卷第176頁）。被告乙○○經由甲○○
    先後2次行使偽造私文書之犯行（行使偽造志嘉公司、永捷
    公司之估價單），時間緊接，觸犯犯罪構成要件相同之罪名
    ，顯係基於概括犯意反覆而為，應依刑法修正前連續犯規定
    論以一罪，並加重其刑。又被告乙○○就所犯刑法第216條
    行使第210條偽造私文書罪及第213條公務員登載不實公文書
    罪，與甲○○間有犯意聯絡及行為分擔，為共同正犯。被告
    乙○○上開四罪間有方法結果之牽連關係，為牽連犯，應依
    修正前刑法牽連犯之規定，從一較重之貪污治罪條例第6條
    第1項第4款之圖利他人罪處罰。又公訴人雖漏未就被告乙○○洩漏國防以外秘密罪起訴，因與上開論罪科刑之其他三罪
    間有裁判上一罪之牽連關係，本院自應一併審理，合併說明
    。
(四)、原審未予細察，遽予被告乙○○此部分諭知無罪，自有未洽
    ，檢察官上訴意旨，指摘原判決關於被告乙○○部分不當，
    為有理由，自應由本院就此部分予以撤銷改判，爰審酌被告
    乙○○並無前科、素行良好，有臺灣高等法院被告前案紀錄
    表可據。本件為圖利甲○○，乃未依規定通知經指定之廠商
    ，逕將鄉長指定比價之廠商名單洩漏予甲○○，任令其提出
    偽造之估價單與之共同行使，並利用不知情黃秀櫻、丙○○
    製作假比價結果，而仍將該不實事項，登載於丙○○職務上
    所掌公文書，足以生損害於大埤鄉公所管理之正確性及其他
    廠商，惟甲○○所得非法利潤非鉅，暨被告乙○○之品行、
    動機、目的、手段、智識程度、犯罪所生之損害，及犯罪後
    否認犯行態度等一切情狀，量處如主文第三項所示，並依法
    宣告褫奪公權三年。
貳、無罪及不另為無罪諭知部分：
一、公訴意旨略以：
(一)、被告丙○○為大埤鄉公所技士，係依法令從事公務之人員。
    本件委外設計案，另案被告易信助（大埤鄉公所鄉長）、與
    被告丙○○、上開乙○○、甲○○分別擔任主管及設計、監
    工、估驗等業務。於辦理發包時，易信助、丙○○均明知應
    依照行政院函頒「服務處理要點」第18條第2項規定：「先
    提出服務建議書」之規定辦理，竟基於共同圖利之概括犯意
    ，由被告丙○○將指定比價廠商名單洩漏給被告甲○○，被
    告乙○○則未依規定通知比價廠商，致被告甲○○得以偽造
    志嘉公司及永捷公司之估價單及印章，持向大埤鄉公所圍標
    本案工程測設監造工程。被告丙○○明知參標之3家廠商估
    價單及證件均係被告甲○○交付，卻於86年3月4日，檢附服
    務建議書評審表、3家廠商估價單、設計委託契約書辦理簽
    呈，在未提出服務建議書送交評審再行辦理比價之情況下，
    鄉長易信助竟刻意忽略主計程慧芬簽註之意見，核可由易承
    公司得標，致使志嘉公司、永捷公司無法參與本案工程設計
    部分競標【即起訴書所載犯罪事實欄（一）】。
(二)、本案工程施工時，另案被告易信助、本案被告丙○○、乙○○、甲○○等人明知本案工程於86年10月19日至87年03月16
    日期間，因橋樑拓寬用地等因素而奉准停工，卻為補償包商
    自行吸收配合提高橋墩1 公尺施工之支出，另案被告易信助
    、本案被告丙○○、乙○○基於上開圖利之概括犯意，被告
    甲○○另起圖利之犯意，本於犯意聯絡，為圖利承攬本案工
    程施工之權威營造有限公司（下稱權威公司，負責人為余權
    人），將停工期間施作之預力樁等工程項目列入估驗項目，
    於87年04月24日工程進度為百分之31.8時，竟支付百分之60
    之工程款計18,015,000元予權威公司，超額支付8,530, 000
    元，圖利權威公司【即起訴書所載犯罪事實欄（二）】。檢
    察官因此認被告丙○○於上開犯罪事實(一)部分，觸犯刑法第
    132條第1項之洩漏國防以外之祕密罪、同法第210條偽造私
    文書罪、第213條公務員登載不實公文書罪、貪污治罪條例
    第6條第1項第4款圖利罪；就上開犯罪事實(二)部分，亦觸犯
    貪污治罪條例第6條第1項第4款之圖利罪。被告乙○○就上
    開犯罪事實(二)部分，亦觸犯貪污治罪條例第6條第1項第4款
    之圖利罪。被告甲○○就上開犯罪事實(二)部分，則觸犯貪污
    治罪條例第6條第1項第4款之圖利罪。
二、按犯罪事實應依證據認定之，無證據不得認定犯罪事實，刑
    事訴訟法第154條第2項定有明文。又檢察官就被告之犯罪事
    實，應負舉證責任，並指出證明之方法，因此，檢察官對起
    訴之犯罪事實，應負提出證據及說服之實質舉證責任，倘其
    所提出之證據，不足為被告有罪之積極證明，或其指出證明
    之方法，無從說服法院以形成被告有罪之心證，基於無罪推
    定之原則，自應為被告無罪判決之諭知（最高法院92年臺上
    字第128號判例參照）。
三、又按貪污治罪條例第6條第1項第4款之現行規定，除將刑之
    可罰性限縮在圖私人不法利益外，其犯罪構成要件並以行為
    人「明知違背法令」為必要，並將圖利罪規定為實害犯。而
    所謂「違背法令」，依立法理由之說明，該「法令」係指法
    律、法律授權之法規命令、職權命令、委辦規則等，對不特
    定多數人民就一般事項所作對外發生法律效果之規定而言。
    該所謂「明知」，係指須具圖利而違背法令之【直接故意】
    ，即主觀上有違背法令以【積極圖取不法利益】之意思，客
    觀上並將該犯意表現於行為，因而獲得利益為要件。易言之
    ，其違背之法令與圖得不法利益之間，必須有相當之關聯性
    始足當之（最高法院93年度臺上字第4499號裁判要旨參照）
    。是檢察官舉證之證明強度，應達於被告主觀上具「明知違
    背法令」之直接故意（間接故意或重大過失均不包括在內）
    、及「所圖取利益係屬不法」之犯意，尚不能僅憑公務員行
    為失當或不知情被利用因而使人獲利，即據以推定被告之犯
    罪事實。
四、有關被告丙○○是否洩漏比價廠商及通知志嘉公司、永捷公
    司進行假比價登載不實部分：
(一)、檢察官指被告丙○○洩漏比價廠商即志嘉公司、永捷公司予
    被告甲○○一事，無非以被告甲○○於調查站之供述筆錄為
    依據（被告甲○○供述內容略為「大埤鄉公所承辦技士丙○○於86年3月間某日以電話通知我，要我參加豐岡橋工程設
    計監造部分比價，同時丙○○將簽呈出示給我看，故我得知
    另2家參與比價之廠商為志嘉公司、永捷公司。」參調查站
    卷第15頁背面）。惟經查：
１、被告甲○○於檢察官訊問時，已向檢察官供述：本件工程沒
    有招標，不是丙○○告訴我的，也不是丙○○告訴我議價，
    沒有人告訴我，我在調查站亦是如此講，對於筆錄我有向莫
    調查員表示不符，但他很兇；是我無意中在建設課看到的；
    調查站筆錄中談丙○○將簽呈給我看這部分不實在，我有向
    莫調查員表示（見偵卷第29~30頁背面）。於原審審理時，
    被告甲○○亦對其於調查站之供述筆錄，作如上記載不實之
    抗辯。經原審當庭勘驗調查站之訊問錄音帶，發現被告甲○○並未向調查員供述被告丙○○告知伊志嘉公司、永捷公司
    、易承公司為比價廠商，並一再否認被告丙○○曾告知伊上
    開3家廠商，亦未出示相關公文載明上開3家廠商供被告甲○○觀看，反而，被告甲○○是供稱「是丙○○通知我拿比價
    單去」、「丙○○通知我，我就準備3張估價單給他」、「
    是丙○○在簽的時候我有看到」、「丙○○有通知我，另外
    兩家（志嘉公司、永捷公司）是我去找他們，叫他們放手讓
    我做」、「是我自己去那邊看的（指大埤鄉公所）」；於上
    開筆錄製作完成後，調查員請被告甲○○閱覽筆錄內容，表
    示意思不對之處可以更改，被告甲○○於閱覽筆錄後告稱「
    可是我有跟他講不是丙○○簽呈出示給我看，這樣好像是他
    拿給我看的，是那時候我們大埤鄉公所做多案子，幾乎每天
    都在公所裡面，而他在簽呈時我有看到，是這樣子。」此時
    ，供述錄音結束，未發現調查員有依據被告甲○○之上開意
    思更改筆錄內容之情事。以上各情，有勘驗筆錄在卷可參（
    參原審準備程序卷第43頁背面至第45頁背面）。由上可見，
    關於被告丙○○出示簽呈而洩漏比價廠商志嘉公司、永捷公
    司之調查站供述筆錄，顯與被告甲○○在調查員訊問時之真
    實供述不符。則依刑事訴訟法第101條之2、第101條之1第2
    項之規定，上開被告甲○○於調查站供述被告丙○○出示簽
    呈使其得知比價廠商之筆錄內容，自不得作為證據。自不得
    執為不利被告丙○○之證明。
２、證人甲○○於原審審判中亦具結證稱：調查站筆錄不實，不
    是看到丙○○桌上之簽呈才得知比價之3家廠商，是在他們
    的桌上，因為當初我以為本案工程主辦人是丙○○，所以我
    直覺認為是在他桌上看到的；不是丙○○打簽呈時我站在旁
    邊看，我說我有看到類似十行紙之公文，上面有寫這3家比
    價廠商（見原審審判卷第120~122頁）。姑不論證人甲○○
    所證其看見書面而得知大埤鄉公所指定參與比價廠商為志嘉
    公司、永捷公司、易承公司之事是否為真，證人甲○○亦已
    於原審審判中再次否認被告丙○○曾出示簽呈或其他書面紀
    錄使其得知上開3家比價廠商。從而，檢察官認為被告丙○○洩漏比價廠商一事，尚屬無據。
３、至於被告丙○○是否曾寫過本案工程委外設計招標案關於指
    定比價廠商名單之公文若其他書面，被告丙○○無論是以被
    告或證人之身分，於審判中均堅決否認其曾寫過上開書面，
    亦否認大埤鄉公所之任何人曾寫過上開書面。查：
(1)、證人甲○○雖於原審審判中證述其於建設課之辦公桌上，見
    過上開書面，當初因認丙○○是本案工程主辦，所以直覺上
    認為是丙○○所寫之簽呈（或公文）。亦即，證人甲○○不
    能確定其所見載有3家比價廠商之書面文件是否被告丙○○
    所書寫。且該書面之形式為何，證人甲○○於審判中忽而證
    稱是類似十行紙之公文、忽而證述是簽呈、繼又證述是紙條
    ，是甲○○到底見到何等形式之書面紀錄，使其得知志嘉公
    司、永捷公司、易承公司均屬大埤鄉公所指定參與比價之廠
    商，證人甲○○之說法是屬模糊。再者，依原審勘驗結果，
    被告甲○○於調查站先則供稱：「（丙○○叫你準備3家拿
    過去就對了，是不是？）他有通知我，其他兩家我事後才知
    道」；繼又供稱「是丙○○在簽的時候我有看到」（見上開
    勘驗筆錄）。其於調查站內之供述內容，已因調查員之誘導
    訊問，致顯有矛盾。於檢察官偵訊時，被告甲○○改口供稱
    ：丙○○在簽呈內有寫3家比價廠商，包括易承公司、志嘉
    公司、永捷公司，因為我有看到丙○○用公所類似十行紙寫
    的簽呈（見偵卷第105頁背面，以上筆錄內容於準備程序中
    供認未記載錯誤，依刑事訴訟法第159條之1第2項之規定，
    認有證據能力）。亦即，被告甲○○已否認其係在被告丙○○簽寫3家比價廠商之際，看見3家比價廠商。於原審審判時
    ，證人甲○○又否認上開檢察官面前供述筆錄之內容，證稱
    ：「直覺認為是丙○○之簽呈」，不能確定是被告丙○○簽
    呈。是由甲○○供證之模糊及前後不一，甲○○上開供證於
    大埤鄉公所建設課辦公桌上，見過3家比價廠商書面文件之
    證詞可信度，即屬可疑。再者，證人甲○○於原審審判中證
    稱於86年3月間參與本案工程委外設計招標比價前，其已取
    得志嘉公司、永捷公司之大小章、長條章等物件（見原審審
    判卷第11 9頁背面），此並有扣案之上開印章可佐。然對於
    何以大埤鄉公所書面指定之3家比價廠商之公司大小章等物
    件均恰巧為被告甲○○所掌握，證人甲○○證述其不知道（
    見同上卷第120頁）。無從認被告丙○○有簽寫本案工程委
    外設計參與比價之3家公司名單，且該3家公司之大小章、長
    條章均適早為被告甲○○管領。況被告甲○○如何於提出估
    價單前，看到丙○○所簽寫之三家比價廠商？該簽之形式、
    內容又如何均未載明，無從查考，尤不足採為不利被告丙○○之證明。
(2)、證人乙○○雖於原審審判中固證稱本案工程委外設計之3家
    比價廠商是由其電話聯絡，3家比價廠商名稱是丙○○以便
    簽或口頭方式告知，是丙○○交辦，其僅負責協辦；便簽是
    紙條、直式、有寫3家公司；廠商的電話我們都有（指大埤
    鄉公所）。惟證人乙○○亦不能確定本案工程委外設計招標
    案是否有3家比價廠商之書面存在。而被告乙○○調查站訊
    問中則供稱：比價廠商是由丙○○決定，丙○○拿1張參與
    本案工程委外設計比價之工程顧問公司名單及連絡電話，要
    其聯絡廠商送估價單；丙○○的確下紙條要我通知3家廠商
    送估價單參與比價。然乙○○對指定3家比價廠商書面是否
    存在、內容為何之供證，前後對照，亦顯有模糊不清之處，
    可信度堪存質疑。再者，被告丙○○若真有指定並書寫3家
    比價廠商之簽呈或公文，依據上開「服務處理要點」第18條
    第1項之規定，該公文或簽呈乃對被告丙○○、乙○○等公
    務員有利之證據，豈可能不依隨本案工程委外設計招標案之
    相關簽呈（見本案證據編號E、F、G）一併附卷歸檔，惟本
    案調查員所查扣之相關書證，卻始終未尋獲指定參與評審、
    比價之相關簽呈、公文或便簽等任何書面。由此觀之，本案
    工程委外設計招標案極可能不存在有關邀請3家廠商評審、
    比價之書面資料。
(3)、再就被告丙○○於本案工程委外設計招標案之職務內容言：
、證人簡勇仁即時任大埤鄉公所建設課課長於原審審判中具結
    證稱：乙○○負責之業務是委外設計規劃案件及現場勘查，
    因乙○○有工程設計之能力而受僱為大埤鄉公所之約僱人員
    ，委外設計工程之業務由乙○○負責，委外設計比價廠商是
    由乙○○通知，廠商提供估價單大部分亦由乙○○接洽、處
    理（參原審審判卷第71~73頁、第77頁正、背面）。證人甲○○於原審審判中亦證稱：公所內負責委外設計的人是乙○○，丙○○是工程主辦；本案工程委外設計之估價單、得標
    、契約書都是乙○○與我接洽、通知，其他易承公司承辦大
    埤鄉公所委外設計案件大部分也都是乙○○與我接洽，估價
    單有的送到服務臺，有的拿給乙○○（見原審審判卷第129~
    131頁背面）。證人乙○○於原審審判中也證稱：我會去大
    埤鄉公所建設課任職約僱人員，是因為之前我在斗六任職之
    工程顧問公司老闆王程宏介紹；委外設計都是由我通知廠商
    估價，連絡廠商拿估價單來，我在的話，廠商不會拿估價單
    給別人，再由我拿估價單給建設課工友黃秀櫻謄寫簽呈，並
    通知得標廠商，帶得標廠商去看現場（見原審審判卷第155
    頁背面、第156頁）。丙○○則於原審審判中已供證稱：本
    案工程沒有簽請何人比價之簽呈；委外設計部分是鄉長指定
    乙○○承辦，我未參與，也不知道何時指定比價廠商，找了
    哪3家廠商我也不知道，我只承辦後面工程部分，廠商何時
    指定因我未參與，也不知道；因為乙○○以前有待過設計公
    司，具有專業知識，我只負責承辦行政文書作業，做簽呈及
    公文上之處理；委外設計廠商之估價單是乙○○找的，廠商
    也是乙○○通知的，但委外設計的簽呈是蓋我的職章，因我
    是工程主辦單位，要對行政作業負責；本案工程委外設計並
    未見過有何書面簽寫比價廠商為易承公司、志嘉公司、永捷
    公司，鄉長易信助未跟我提過，我也沒有向乙○○提到過（
    見原審審判卷第133~134頁、第137~138頁背面、第141頁背
    面、第152頁正、背面，證人丙○○此部分證述，與其在偵
    查中之供述筆錄內容大致相符，見偵卷第104、108、127頁
    ）。可見丙○○、乙○○各有分工負責業務，不甚相同。
、至於本案證據編號E（即擬進行本案工程委託規劃測設之簽
    呈）、F（即服務建議書評審表）、G（即比價結果由易承公
    司得標執行之簽呈）上，固均有主辦人丙○○之職章。惟證
    人黃秀櫻即大埤鄉公所建設課工友於原審審判中具結證稱：
    我在建設課幫忙抄寫工作，本案證據編號E、F、G之簽呈、
    評審表均由我書寫，是乙○○於86年3月4日，拿3張估價單
    ，就是本案證據編號H之估價單給我，交代我簽呈簽一簽，
    沒有告訴我簽呈之內容，我依以往之工作經驗、作業流程，
    拿以前已經謄寫過舊案簽呈抄寫本案證據編號E、G之簽呈，
    簽呈主旨上之補助單位是在寫簽呈的時候，我問丙○○的，
    工程名稱則依估價單上之記載填寫；服務建議書評審表是用
    以前製作之例稿，上面「評審項目」內之「設備」、「學經
    歷」、「設計期限」、及「評審意見及結果」除得標廠商以
    外，均是我以前已經抄寫好之例稿，其餘空白，以前之例稿
    有影印起來，我再依據乙○○提供之3張估價單內容登載例
    稿上其餘空白位置，即廠商名稱、報酬率等，報酬率就是估
    價單上之設計監造費用，因易承公司的設計監造費最低，所
    以我在「評審意見及結果」上空白處填寫「易承」，由易承
    公司得標，並未經他人授意填寫由易承公司得標。證人黃秀
    櫻又證稱：本案證據編號E、F是簽呈日期（86年3月4日）簽
    寫，每次這種委外設計案我都會寫這兩份簽呈，主旨相同但
    說明不同；編號E之簽呈有附編號F之服務評審表，但沒有附
    簽呈上所記載之草約，本案證據編號G沒有附契約書，我是
    先寫編號E、F之文件後，隔一段時間，當日再寫編號G的簽
    呈，職章欄均空白，寫完之後，分次送給丙○○用印，因為
    丙○○是工程主辦，之前工程都是丙○○承辦，所以都拿給
    他，不用乙○○特別交代。證人黃秀櫻對上開作業程序再證
    稱：乙○○於86年3月4日以前，就有拿委外設計案件交代我
    寫簽呈，丙○○未曾交代我寫過類似之簽呈，因以往之作業
    流程就都是這樣，乙○○也不用特別交代，我就知道如此處
    理，簽呈公文寫完交給丙○○後，丙○○也沒有與我討論這
    件事情，本案工程委外設計除了編號E、F、G之公文外，我
    未寫過其他簽呈或公文（見原審審判卷第43~52頁背面）。
、對證人黃秀櫻之上開證詞，丙○○則於審判時供證本案證據
    編號E、G簽呈主旨關於「86年度省公路局補助」、「依臺灣
    省政府交通處公路局用箋辦理」等內容，是其在辦公室告知
    黃秀櫻，主辦人職章由其自己蓋印。被告乙○○則供稱證人
    黃秀櫻所證實在。證人謝明平（時任大埤鄉公所秘書）、程
    慧芬（時任大埤鄉公所主計員）亦於審判中證述本案證據編
    號E、G之簽呈是先後閱覽核章，非同時一併閱覽核章。可見
    證人黃秀櫻所證本案證據編號E、G之簽呈是先後2次謄寫分
    送，不是1次謄寫完畢即送之情形為真。而證人黃秀櫻之上
    開證詞，與其於檢察官面前之具結證述筆錄內容相符，亦與
    本案證據編號E、F、G文件所示情形相合。尤其本案證據編
    號F（服務建議書評審表）除印刷字體外，手寫字體明顯有
    粗細之分，較細字體顯是影印而來，較粗字體則為手寫登載
    ，除易承公司之報酬率「依工程結算總價3%計算（不包含稅
    及保險）」等字體亦屬事先寫妥影印而來外，餘均與證人黃
    秀櫻所證其係事後依據被告乙○○交付之3張估價單內容登
    載之情相符。是證人黃秀櫻之證述，顯然可信。
、綜上證人簡勇仁、甲○○、乙○○、黃秀櫻之證述，及本案
    證據編號E、F、G公文簽寫呈送之過程，本案工程委外設計
    招標案關於對外廠商之接洽、通知提出比價單及相關文件部
    分，是由乙○○一人負責作業，被告丙○○僅負責公所內部
    公文簽呈之相關作業，及事後本案工程承攬施作部分。證人
    乙○○於原審審判中證述其係丙○○之協辦，沒有固定哪些
    工作云云，尚不可信。則本案工程委外設計招標案，大埤鄉
    公所若有任何人指定比價廠商，大可直接交代乙○○即可，
    何勞再透過被告丙○○轉知被告乙○○？又若如證人易信助
    於原審審判中所證，本案工程委外設計指定廠商進行比價是
    由建設課承辦人員找廠商簽呈上來，又為何本案未見主辦人
    丙○○或其他人任何人之相關簽文，呈鄉長批示可否指定該
    等廠商進行比價，再簽文檢附廠商比價之估價單？相反的，
    卻是直接簽呈檢附3家比價廠商之估價單呈予鄉長批示（如
    本案證據編號E）？從而，甲○○、乙○○供證本案工程委
    外設計之比價廠商究係透過被告丙○○之書面文件、抑或由
    被告丙○○口頭告知云云，均存有疑點，難以相信。而檢察
    官指訴被告公務員洩漏比價廠商名單之事實，亦難證明。
(二)、又本件被告乙○○僅通知被告甲○○提出估價單，已如上述
    ，況證人乙○○亦於原審審判中證稱：就通知送估價單，還
    有工程名稱，這樣甲○○就知道如何做了，因為只要給他正
    確工程名稱，他就知道估價單如何寫了，只是%的問題而已
    。再者，被告甲○○對其以不實估價單圍標之情已坦白認罪
    ，另外，證人甲○○證述投遞之3張估價單是由不同之人書
    寫，並有本案證據編號H之3張筆跡不同之估價單可佐，且又
    分3次不同之時間投遞估價單，交予公所內不同之人，可見
    被告甲○○防範公所其他人員知悉其圍標之意，亦難信虛偽
    。依當時大埤鄉公所之作業流程，估價單均係交黃秀櫻就「
    服務建議書評審表」例稿空白處登載並依循舊案格式簽文，
    並即由被告丙○○用印上呈，且係於製作比價廠商簽文上呈
    後，未及鄉長批示，即於同日製作得標廠商簽文呈報，課長
    、相關會簽單位、秘書、鄉長等人，均一致蓋章，未曾發現
    有何異狀。由上可見，公文製作及簽呈核章之流程是非常草
    率，於此情況下，丙○○如何能仔細檢視估價單是否有出自
    假比價、或同一人操作之手？
３、至於檢察官質疑本案證據編號G之簽呈（即易承公司得標之
    簽呈）說明欄上附有大埤鄉公所與易承公司關於本案工程之
    「工程設計委託契約書」（即本案證據編號I），似認被告
    甲○○於遞送估價單之際，已知悉易承公司一定得標，而隨
    估價單一併檢送「工程設計委託契約書」。惟證人黃秀櫻於
    原審審判中已證實其於上開簽呈中並未檢附契約書，其只拿
    到被告乙○○交付之3張估價單，即依舊案格式填寫簽呈（
    前已敘明）。丙○○於原審審判中亦證稱此類簽呈均大同小
    異，其稍微看一下內容即蓋職章上簽。亦即證人丙○○亦未
    在證據編號G之簽呈檢附契約書。證人簡勇仁於原審檢視本
    案證據編號G、H之後，也證稱證據編號G簽呈時，應該還沒
    有訂定契約。至於證人程慧芬於原審審判中證稱其於會簽證
    據編號G之簽呈時確實有看到契約書一事，應是其記憶錯誤
    所致。證人甲○○於原審審判中亦證稱：是事後乙○○通知
    得標後，才製作上開契約書送交大埤鄉公所。再參酌扣案之
    書證中，證據編號I之契約書並未附於證據編號G簽呈之後，
    而是另置他處，且證據編號I之契約書，並未登載任何日期
    ，無法證明證據編號I是何時遞送大埤鄉公所，亦無法證明
    證據編號G之簽呈，是確實檢附證據編號I之契約書。自難以
    證據編號G簽呈之說明欄載有檢附「工程設計委託契約書」
    ，即認本案工程委外設計外另已指定由易承公司得標。
４、綜上，在未有證據證明被告丙○○有如何洩露指定3家比價
    廠商提出估價單，及不能證明被告丙○○之接洽過程存在著
    指定廠商得標或圍標之謀議、並相關承辦人員簽呈作業流程
    之輕忽草率等情況下，依罪疑唯輕原則，原審不能僅以被告
    丙○○被甲○○指訴其洩露廠商名稱、乙○○指證係丙○○
    交待或通知等情，逕行推定被告丙○○有意指定易承公司提
    出估價單或告知得標，因此，檢察官認被告丙○○亦共犯偽
    造估價單私文罪、及明知圍標之不實事項而登載公文書罪部
    分，均屬不能證明。此部分調查結果，丙○○既未涉及明知
    不實而違背法令而假比價之犯行，從而，亦難遽令被告丙○○負有圖利之罪責。
五、關於被告甲○○未依「服務處理要點」之規定檢附服務建議
    書、與被告丙○○圖利部分：
(一)、檢察官指被告丙○○圖利易承公司使其得標部分，無非以本
    案證據編號E、G簽呈上，會簽單位即主計員程慧芬曾於上開
    簽呈上加註「請依『服務處理要點』辦理」，而被告丙○○
    明知於此，仍違反規定辦理，使易承公司得標。被告甲○○
    於本案工程委外設計招標案未提出服務建議書之事，為被告
    甲○○、丙○○所承認，惟被告甲○○未提出服務建議書，
    被告丙○○等大埤鄉公所主辦或監督業務人員亦未要求被告
    甲○○提出服務建議書之原因何在？是否如檢察官所指明知
    「服務處理要點」第18條第2項之規定而刻意違背，以圖利
    易承公司之不法利益？尚有推究之餘地：
１、依據檢察官所指「服務處理要點」第18條第1項、第2項之規
    定，本案工程委外設計招標案，大埤鄉公所本應「邀請」兩
    家以上之技術顧問機構予以「評審」，評審前應由大埤鄉公
    所先列明本案工程委外設計招標案之項目與相關條件，通知
    國內或國際具有經驗信譽者參加，並請參加者先提出服務建
    議書，再予評審、比較、選定，經選定後，再行議價或比價
    委辦。
２、惟大埤鄉公所於案發前及案發時處理委外設計招標案之作業
    慣行如下：
(1)、本案並無任何證據資料顯示大埤鄉公所於通知廠商參與評審
    前，曾列明本案工程委外設計招標案之項目及相關之條件。
    證人乙○○、甲○○亦均於原審審判中已證稱：通知提出估
    價單只講工程名稱即可，不用講是什麼樣的工程內容，也不
    用於事前導引廠商至現場勘查，以為設計監造費用之估算。
(2)、至於大埤鄉公所曾否要求廠商檢附服務建議書評審之事，已
    如上述證人謝明平、易信助、黃秀櫻、程慧芬、簡勇仁等於
    審判中具結證陳明未曾見服務建議書過等語，此由鄉長即證
    人易信助於審判中具結證述：本案工程委外設計案沒有評審
    ，也沒看到服務建議書，主計程慧芬的加註意見我有看到，
    但我不懂法令，信任主計單位，本案委外設計我們沒有組過
    評審委員會，因為之前也沒有組過，如前所述。證人莊藤（
    時任大埤鄉公所財政課課長）於原審審判中具結證稱：證據
    編號E之簽呈我沒有注意到有無附服務建議書（見原審審判
    卷第59頁）。又證人林莉蓁於原審審判中具結證稱：永捷公
    司沒有投大埤鄉公所的標，但有投縣政府的，投標要交營利
    事業登記證、公司執照、繳稅單、投標單，沒有附服務建議
    書，通知評審比價也不用提出服務建議書（見原審審判卷第
    81頁背面、第84頁）。即證人甲○○於原審審判中具結證稱
    ：只提供估價單比價，當時雲林縣所有機關都沒有用服務建
    議書，（沒有附服務建議書如何評審？）最低標得標，用服
    務建議書是超過當時比價金額以上才有，當時規定500萬元
    以下可以比價，所以設計費在500萬元以下就比價而已，就
    不附服務建議書，這在臺灣省政府公報有規定，有附服務建
    議書公開評審的都是在88年政府採購法施行以後才有（見原
    審審判卷第125頁）。是被告丙○○於陳稱：本案工程委外
    設計之簽呈我有看到服務建議書評審表，就附在簽呈裡面，
    就是代替服務建議書，以往都是這樣處理，縣政府做的時候
    也都是這樣，我去看縣政府之前的技士也是用這樣的評審表
    ，我就用制式的評審表；（他沒有送資料給你們，你們如何
    評審）設計公司以前都有做過，有送執照、營利事業登記證
    及證件，我們都有；服務建議書評審表之評審項目上都寫「
    電腦製圖」等，是有疏失，通常寫的都是大同小異，也想不
    出比較好的名詞，我沒有去注意有無圍標；在檢察官那所說
    的「稽察條例」部分，是指我了解「稽察條例」有規定委外
    設計費用達500萬元以上要提出服務建議書，以前我沒有看
    過「服務處理要點」，是本案發生後，檢調約談才翻了一下
    ；證據編號E、F、G批下來後，放在黃秀櫻那邊，由她保存
    ，如果沒有批示意見的話，我就不會去過問；以前我曾看過
    程慧芬簽註請依「服務處理要點」辦理之簽呈，我承認我疏
    失沒有去注意要點內之規定。由上開證據資料可見，大埤鄉
    公所上至鄉長易信助、下至建設課工友黃秀櫻，在本案發生
    前及本案發生時，對委外設計案件之處理，均未要求廠商提
    出服務建議書進行評審，也未招開過所謂之評審會議，或與
    評審有關之討論，而只是要求廠商提出估價單，以估價單所
    列價格來進行所謂之「評審」，以服務建議書評審表來取代
    服務建議書。廠商部分，亦未曾向大埤鄉公所提出過服務建
    議書供評審之用，只提出估價單而已。由此客觀存在之慣行
    ，實難以論斷被告丙○○等人，明知「服務處理要點」之上
    開規定內容為何。再者，大埤鄉公所於簡勇仁任職建設課課
    長期間（80年10月16日至86年11月15日），均未對建設課內
    相關參與委外設計招標案之人員施以法規之教育訓練，則被
    告丙○○不清楚上開要點規定之作業程序為何，不足為奇。
    又會簽單位即主計員程慧芬雖於證據編號E、G之簽呈內加註
    「請依『服務處理要點』辦理」之戳記，惟程慧芬主觀上亦
    不清楚該要點關於委外設計案之規定內容為何，只是提醒注
    意，並未追蹤該規定有無落實，也未對未附服務建議書之事
    提出異議，其所真正關心者，只在於費用之提列而已。縱使
    被告丙○○等人之前曾見過程慧芬加註之上開要點名稱，但
    其亦不求甚解，事後仍依過去之作業模式，僅以廠商提出之
    估價單填載服務建議書評審表，即蓋印職章簽呈上報核准。
    此非無因，蓋被告丙○○等人主觀之認識，是依據「稽察條
    例」之規定，僅於500萬元以上之委外設計費用，始須由廠
    商提出服務建議書。從而，上開要點所規定之「提出服務建
    議書」、「評審」、「選定」、「比價」等程序事項，在當
    時大埤鄉公所所實踐者，僅依估價單所載價額，進行比價而
    已。雖然檢察官認為有「服務建議書評審表」文義上即必須
    存在著「服務建議書」，惟依上開實證經驗，大埤鄉公所所
    填具之服務建議書評審表，是以估價單進行比價，並不存在
    所謂的服務建議書，服務建議書評審表內之評審項目所登載
    之內容，也是制式的老案例稿用詞，非謂須依服務建議書內
    容逐一登載，在廠商未提出服務建議書之情況下，也無從登
    載。服務建議書評審表對大埤鄉公所之相關人員而言，只是
    比價的制式表格，尚非依據服務建議書進行評審之記載。
３、綜上，大埤鄉公所於承辦本案工程委外設計招標案，由其客
    觀之作業流程，及各該填寫簽呈公文者、或承辦人、或核章
    者之主觀認識，均無證據可明被告丙○○、甲○○明知檢察
    官所指「服務處理要點」第18條規定之相關作業事項，既然
    被告丙○○未明知上開規定，自無明知違背法令而圖利之直
    接故意可言，亦難認被告丙○○知悉其依最低標使易承公司
    得標，是圖取易承公司之不法利益。至於本案證據編號E、G
    兩份簽呈同日製作呈送，未及鄉長批示即簽呈由易承公司得
    標之原因，證人程慧芬、丙○○均於原審審判中證稱可能原
    因在於工程設計在趕，這樣做速度較快。是以，亦難執此推
    定被告丙○○等人是刻意的違背上開「服務處理要點」之規
    定，而圖取易承公司之不法利益。
(二)、從而，在檢察官未舉證證明被告丙○○、甲○○等人，於本
    案之前之其他委外設計招標案有異於本案作業程序之做法（
    即依上開「服務處理要點」之規定，辦理委外設計案招標事
    項），自不能證明大埤鄉公所之上開作業流程之慣行為虛假
    。則被告丙○○圖利易承公司使其得標之犯行，即屬不能證
    明。又丙○○及工友黃秀櫻就乙○○如何開標、比價等情暨
    如何為服務建議書評審表之評審項目、易承公司之報酬率審
    核等事項，既係影印舊案制式例稿而來，並非由其等負責實
    施開標、比價，而犯假比價之公務員明知不實竟予登載之犯
    行，僅均係被乙○○利用之對象，難令被告丙○○（或黃秀
    櫻）應負明知不實而登載之刑責。即不能遽以被告丙○○犯
    有明知不實事項而登載公文書罪相繩。公訴人上訴認被告丙○○涉有罪嫌，無非未經合法比價程序，主任秘書批示在86
    年3月5日即認丙○○有圖利易承公司云云，未據舉出確證證
    實被告丙○○涉案犯行，非有理由，應予駁回。
(三)、又按「貪污治罪條例第六條第一項第四款、第五款所規定之
    圖利罪，屬於身分犯，以依據法令從事公務之人員為犯罪主
    體，若無此身分者，與公務員共犯該罪時，必以該無身分關
    係者與公務員朝同一目標，共同圖公務員自己或其他私人（
    第三人）不法利益，始能依同條例第三條規定，論以共犯；
    倘公務員圖利之對象即為該無身分關係之人，因係處於對向
    關係，該無身分關係者，除涉犯他項罪名外，尚不能遽依公
    務員圖利罪之共犯論擬。此觀無身分關係者，向公務員行賄
    ，而公務員對之圖利時，關於職務上行為賄賂，僅處罰公務
    員受賄罪（因受賄為圖利之特別規定）；關於違背職務行為
    賄賂，則就行賄者與受賄者，分設不同之處罰規定，該無身
    分關係者，均不與該公務員論以共同正犯。若謂無身分關係
    者未行賄，僅公務員單純對之圖利時，對於該無身分關係者
    ，反而論以圖利罪之共同正犯，顯然失衡。」；「貪污治罪
    條例第六條第一項第四款（修正前戡亂時期貪污治罪條例為
    第六條第三款）所規定之公務員對於主管或監督之事務，直
    接或間接圖利罪，固不以公務員圖利自己為限，並包括圖其
    他私人不法之利益在內。惟該罪係身分犯，無身分者與之共
    犯，必該無身分者與該公務員相聚合，朝同一目標，共同圖
    利該公務員、或共同圖利該無身分者以外之其他第三人，始
    克相當；倘公務員圖利之對象即該無身分者，兩者係處於對
    向之關係，該無身分者縱因而得利，除涉犯他項罪名外，尚
    不能遽依公務員圖利罪之共犯論擬。此觀無身分者，對於公
    務員關於職務上之行為、或違背職務之行為賄賂，公務員因
    而對之為「圖利」行為時，職務上行為賄賂僅處罰公務員，
    違背職務行為賄賂，行賄者與受賄者則分設不同之處罰條文
    ，該無身分者，均不與該公務員論以共同正犯自明。」（
    最高法院91年度台上字第791號、88年度台上字第3633號判
    決參照）。本件起訴書所載被告甲○○僅係乙○○圖利之對
    象，已如上述，至甲○○有無與乙○○共同圖得非法利益（
    利潤）、或賄賂，未據起訴並指出證據，自非得遽以指摘被
    告甲○○、乙○○均受有利潤，亦共犯有圖利罪相繩。公訴
    人於原審補充理由書內遽認甲○○有連續圖利之犯行，亦有
    誤會，合併說明。
六、被告丙○○、乙○○、甲○○圖利權威公司部分：
(一)、公訴人認被告丙○○、乙○○、甲○○共同圖利權威公司，
    無非以本案工程施作期間之監工日誌（本案證據編號P，外
    放），作為被告丙○○、乙○○、甲○○超額估驗，超額給
    付第1次估驗款之主要依據。被告丙○○、甲○○均否認有
    圖利犯行，超額估驗給付估驗款，抗辯均依實際施作進行估
    驗給付；被告乙○○亦否認圖利犯行，抗辯其未參與本案工
    程估驗等語。
(二)、公訴人雖依據估驗計價單（調查站卷第69頁）認大埤鄉公所
    第1次給付之估驗款為18,150,000元，惟權威公司請領之第1
    次估驗款是16,335,000元，大埤鄉公所第1次給付予權威公
    司之估驗款是16,185,000元（餘額150,000元提撥豐岡橋地
    質鑽探費，同上卷第66~73頁），此經證人程慧芬、余權人
    於審判中證述無訛，並有丙○○於87年5月25日（原審誤植
    為27日）之簽呈、黏貼憑證用紙（上有權威公司之發票）、
    領款單據（同上卷第66~68頁、本案證據編號W，外放）、大
    埤鄉公所「以前年度歲出應付款」影本（即本案證據編號V
    ）、88年08月04日簽呈（即本案證據編號U，外放）在卷可
    稽。合先敘明。
(三)、依監工日誌之記載，權威公司於86年10月19日至87年3月16
    日停工，於87年3月16日始辦理復工；於86年4月24日，工作
    項目為打橋墩基樁，當旬進度為0.2%，累計進度為31.8 %
    。而依工程估驗表之記載，87年04月24日進行估驗時，本案
    工程施工完成成數則為60%（見調查站卷第70~73頁），兩者
    顯有不同。檢察官之舉證若屬成立，前提是監工日誌之記載
    為真，工程估驗表之記載為偽。然經查：
１、證人余權人於原審審判中具結證稱：請領第1次估驗款當時
    ，是依據我所報的進度經公所派員審查後才給付，去估驗的
    人有丙○○、甲○○、還有1個女的，乙○○我沒有印象，
    不可能超額支付工程款；監工日誌可能寫錯了，可能是事後
    才寫的；橋底高度如果提高1公尺的話差不多十幾萬元就夠
    了，當初在調查站我沒有說要12,800,000元，當時說要提高
    高度，因工期接近雨水期了，我就說由我公司直接吸收就好
    ，沒有辦理追加；預力樑當初是在旁邊先行施作，保養好再
    拖到指定位置施作，預力樑是要放在橋墩上面，要將橋架住
    ；停工期間是橋底部分沒有去做，但還有施作預力樑之工程
    ，預力樁、鋼板樁等成品也運進工地，算入施工進度；預力
    樑之工程是委託彭豐混供料，要鋼筋、混凝土、鋼條；當初
    沒有說要我吸收橋墩調整之成本而要在第1次估驗款超估給
    付；施作過程中我均未與乙○○接觸，到目前還不認識他（
    原審審判卷第102頁背面至第106頁背面、第107頁背面）。
２、而依據余權人於調查站供述筆錄之記載，「提高豐岡橋至安
    全高度所需經費是否為12,800,000元？」僅見電腦繕打經檢
    視後作答，未見電腦繕打其真正回答內容，僅用藍色原子筆
    書寫「是的。」（見調查站卷第43頁背面），足認上開「是
    的。」乃調查員於筆錄繕打製作完畢後，自行以手寫方式填
    上，而有可疑。是證人余權人證述其未為上開回答，提高橋
    墩1公尺所需費用約十幾萬元之情，難認虛偽。則檢察官認
    被告丙○○、甲○○、乙○○為補償權威公司自行吸收配合
    提高橋墩1公尺之支付，而具超額估驗給付估驗款之犯罪動
    機，即屬可疑。惟參87年4月24日申報之估驗計價單，工程
    估驗表估驗項次第15項為「施預力」、第20項為「預力樁」
    、第24項為「預力大樑吊放」等內容（見同上卷第69~71 頁
    ），再參權威公司於本案工程之施工紀錄（本案證據編號R
    ，外放），權威公司確有向彭豐混進料施作預力樑，且於86
    年10月至87年03月間（即上開停工期間），均有進料支出紀
    錄，此均足認證人余權人所證停工期間仍有施作工程一事，
    應屬真實。從而，監工日誌在86年10月19日辦理停工、87年
    03月17日辦理復工兩日之累計進度均填載22.5%，自屬有疑
    。
３、被告丙○○對余權人之證述內容於原審供稱：監工日誌是事
    後才補的，估驗時沒有拿到現場，是易承公司要申請設計費
    時，才請小姐寫的，所以沒法比對。被告甲○○則供稱：監
    工日誌為易承公司職員製作計算進度，算出來的不一定正確
    ，我是依據現場實際施作估驗，填寫實際數量，交給公所，
    公所還要派估驗官出來看，確認之後才可以，百分之60是依
    據實際施作項目，由我計算出來的，工程估驗表均有記載，
    監工日誌則是小姐填寫的，筆跡好像都是當天1次完成，如
    果逐日書寫的話，會有不一樣；估驗時並未檢附監工日誌（
    見原審審判卷第108頁正反面）。
４、證人即當時是建設課技士之林曉峰於原審審判中具結證稱：
    本案工程87年4月間估驗我有參與協助，有到現場，估驗計
    價單手寫部分是我的字跡，至現場有拿相關書面資料至現場
    丈量，幫忙拉尺，工程估驗表是易承公司製作的，印章是至
    現場估驗完畢後回來才蓋的；估驗時丙○○、甲○○有去，
    乙○○我沒有印象，丙○○是估驗官；估驗日期即工程估驗
    表上之日期；去估驗之目的就是要確認監造單位提供之工程
    估驗表與實際施作情形是否相符；去估驗時沒有給我們監工
    日誌，我於任職內也沒看過證據編號P之監工日誌；百分之6
    0的進度是去現場丈量後，回來才核定，監造單位會提供我
    們數據（見調查站卷第69頁、原審審判卷第109頁背面至第1
    14頁）。
５、證人程慧芬於原審審判中證稱：我未至現場參加估驗，只參
    加正式驗收，於估驗款請款時，我未見監工日誌（見原審審
    判卷99頁背面、第100頁）。
６、證人甲○○於審判中則具結證稱：監工日誌是易承公司陳佳
    君製作，由我們去工地看完回來後向他說施工內容，她是否
    逐日製作監工日誌我不知道，監工日誌是要申請設計費時才
    蓋印的，是否要聲請設計費時才製作監工日誌我不知道，估
    驗計價單及工程估驗表均是我製作的，施作內容與監工日誌
    相符，不符的地方就是成數，估驗表才是正確的，因估驗表
    是我們換算他實際施作的項目金額，去換算成數，與監工日
    誌上之% 數不一樣，因為監工日誌的% 數是陳佳君自己填寫
    的，會與實際的不一樣，因為監工日誌是之後我們要申請設
    計費才附上的，中間陳佳君寫的過程我不知道，進度她都是
    依比例填寫，因為大多是0.3或0.2，都是這幾個數字填寫；
    估驗時我有至現場，有就工程估驗表項目逐一估驗，外面看
    得到的部分都有丈量，已經埋入隱密部分包商有提供照片，
    現場也有拍照；去現場第1次估驗時沒有帶監工日誌；陳佳
    君如何填寫我不知道，我看監工日誌極可能是事後1次填寫
    完，因為如果隔天寫，字跡會有不同，我看字跡都很整齊（
    見原審審判卷第125頁背面至第128頁背面）。
７、證人丙○○於審判中則具結證稱：估驗時我有去現場，甲○○有準備工程估驗表，我們按表去看，百分之60是監造單位
    核算，我們複審，我是估驗官，我們有依據現場逐項看、丈
    量，監工日誌監造單位沒有附上，我們是看圖說還有現場逐
    項丈量核對，成數是監造單位算出的，如果不符合我們會退
    ，我看有符合；監工日誌是事後請領設計費才附上的，我之
    前估驗沒有看到，是我的疏忽（見原審審判卷第135~136頁
    ）。
８、由上證據資料顯示，並無證據證明被告乙○○參與本案工程
    第1 次估驗作業，則其圖利權威公司之犯行，即不能證明。
    又檢察官所指之監工日誌除有上述之疑點外，經原審檢視其
    內容，認如被告甲○○所言，字跡相當之整齊乾淨，很有可
    能是1次製作完畢，不太可能是依據監造人員之回報逐日記
    載。且既然估驗時未檢附，而是在申請設計費用時才檢附請
    款，則其在聲請設計費時始1次製作完成之可能性更高。又
    因其於第1次估驗時未一併檢附至現場，致使被告丙○○、
    甲○○等人未能比對發現其上進度與工程估驗表不符，乃當
    然之事，若於估驗時即檢附該監工日誌（外放證物ｐ），衡
    情監工日誌及工程估驗表之成數進度之記載，不致不符。另
    外，監工日誌內之「當旬進度」欄，亦如證人甲○○所言，
    大部分均是0.2%、0.3%之記載，則其未依實際施作項目逐實
    填寫進度之可能性，亦屬存在。況其記載（87年）09月22日
    至（同年）09月27日之施工項目為「碎石級配鋪設」、「養
    護」、「拋塊石」3種（87年09月28日包商申報竣工），等
    於是竣工前之粉飾作業，然依其上記載之累計進度，竟高達
    百分之15，不合理之處，甚為明顯。另依據檢察官提出之本
    案證據編號Q（易承公司製作之本案工程施作晴雨表），工
    程起竣日期為86年07月10日至87年09月28日，施工期間累計
    工作天數為244.5日，至87年04月24日估驗日止，累計工作
    天數約123日，已達施工期間累計工作天數百分之50左右。
    在此情況下，若謂施工進度僅達百分之31.8，不免又與常情
    有悖。
(四)、綜上，檢察官所指監工日誌內容為真之事實，因存在上開疑
    點，顯難成立。因此，監工日誌之內容並不能證明工程估驗
    表、估驗計價單之記載為虛偽，也就不能證明被告丙○○、
    甲○○有超額估驗，致大埤鄉公所超額支付估驗款予權威公
    司之情事。至於檢察官另提出之本案證據編號A、B、C有關
    本案工程經費來源、證據編號O有關橋樑高程之施工圖，尚
    與本案審判範圍（檢察官所確認起訴之犯罪事實）無涉。檢
    察官另提出之本案證據編號T之現場照片，則因其上未有日
    期，是亦無法證明施工進度如何。另本案證據編號M（大埤
    鄉公所與權威公司之合約）、N（公共工程施工品質管理作
    業要點），則不能證明被告丙○○、甲○○、乙○○超額估
    驗、超額給付估驗款予權威公司之事實。附此敘明。
(五)、綜上所述，本案檢察官所指之證據及證明之方法，尚不能說
    服法院認被告丙○○及乙○○就圖利權威公司部分均屬有罪
    ，自應為被告丙○○無罪之諭知，至乙○○因檢察官以與上
    開有罪部分認有連續犯之裁判上一罪關係一併起訴，爰不另
    為諭知此部分無罪判決。被告甲○○就圖利權威公司部分，
    因與其前開有罪部分之犯罪事實無裁判上一罪關係，檢察官
    亦未為被告甲○○提出確切有罪之積極證明，是就被告甲○○被訴圖利罪部分，亦應為諭知無罪。原審據此諭知丙○○
    、甲○○部分無罪判決，本院核其認事用法俱無不合，檢察
    官上訴意旨猶執陳詞，認監工日誌之百分之31.8進度與常情
    相符，原審漏未審酌權威公司於86年10月19日至87年3月16
    日之停工，被告丙○○、乙○○、甲○○等未覈實審查，圖
    利權威公司云云，未再據舉出確切證據以實其說，指摘原判
    決此部分違誤不當，請求撤銷原判決，並無可取，為無理由
    ，應予駁回。
據上論結，應依刑事訴訟法第368條、第369條第1項前段、第364
條、第370條、第299條第1項前段，貪污治罪條例第6條第1項第4
款、第17條，刑法第2條第1項、第28條、第31條第1項、修正前
第56條、第216條、第210條、第213條、第132條第1項，修正前
第55條、第37條第2項、第3項，判決如主文。
本案經檢察官曾銘芳到庭執行職務。
中    華    民    國    95    年    8     月    30    日
                  刑事第二庭    審判長法  官   葉居正
                                      法  官   吳森豐
                                      法  官   莊俊華
以上正本證明與原本無異。
如不服本判決，應於收受本判決後十日內向本院提出上訴書狀。
其未敘述上訴理由者並得於提起上訴後十日內向本院補提理由書
狀（均須按他造當事人之人數附繕本）「切勿逕送上級法院」。
                                      書記官   尤乃玉
中    華    民    國    95    年    9    月    5    日
本案論罪科刑條文
貪污治罪條例第6條第1項第4款
有下列行為之一者，處5年以上有期徒刑，得併科新臺幣3千萬元
以下罰金。
對於主管或監督之事務，明知違背法令，直接或間接圖自己或其
他私人不法利益，因而獲得利益者。
刑法第216條
行使第 210 條至第 215 條之文書者，依偽造、變造文書或登載
不實事項或使登載不實事項之規定處斷。
第210條
偽造、變造私文書，足以生損害於公眾或他人者，處 5 年以下有
期徒刑。
第213條
公務員明知為不實之事項，而登載於職務上所掌之公文書，足以
生損害於公眾或他人者，處 1 年以上 7 年以下有期徒刑。
第132條第1項
公務員洩漏或交付關於中華民國國防以外應秘密之文書、圖畫、
消息或物品者，處3年以下有期徒刑。


司法院資訊處製作；財團法人民間司法改革基金會備份。
